---
title: "2h R Einführung: Streudiagramme"
author:
  - Sophie C. Schmidt:
      email: s.c.schmidt@fu-berlin.de
      correspondence: true
date: "`r format(Sys.time(), '%d %B, %Y')`"
output:
  md_document:
    variant: markdown_github
always_allow_html: true
bibliography: references.bib
csl: RGK_archaeology_DGUF.csl
---

```{r setup, include=FALSE}
knitr::opts_chunk$set(echo = TRUE,
                      eval= TRUE)

library(ggplot2)
BACups <- read.csv2("../data/BACups_tempered.csv", sep = ";")

```


## Streudiagramme

Bei Streudiagrammen kann ich zwei metrische (aka echte Zahlen) Variablen gegeneinander plotten. Das heißt, wir haben auf der X- und auf der Y-Achse metrische Variablen und setzen pro Objekt im Datensatz einen Punkt an die Stelle, wo sich die Werte in den beiden gewählten Variablen (Spalten) treffen. 

Der Befehl für ein Streudiagramm ist `geom_point`. Welche Variablen abgetragen werden sollen, gehört zu den aesthetics-Elementen, deshalb tun wir die Info in die Klammern hinter `aes`: 

```{r Streudiagramm basics}

ggplot(data = BACups)+
  geom_point(aes(x = RD, # Variable auf der x-Achse
                 y = ND)) #Variable auf der y-Achse

```

Jetzt können wir damit wieder die Dinge tun, die wir mit dem Balkendiagramm gemacht hatten, also die Achsen beschriften, einen Titel vergeben und den Style ändern:

```{r Streudiagramm mit Titel, mit x- und y-Achsenbeschriftung}
ggplot(data = BACups)+
  geom_point(aes(x = RD, 
                 y = ND)) + 
  labs(x =" Randdurchmesser",
       y ="Nackendurchmesser",
       title = "Rand- und Nackendurchmesserim Verhältnis zueinander")+
  theme_bw()

```

Was kann man noch tolles machen? Die Form der Punkte von einer Variablen bestimmen lassen! 
Und die Farbe! 

Welches Merkmal, das ich in der Tabelle als Spalte aufgenommen habe die Form der Punkte bestimmt lege ich mit `shape` fest, die Farbe mit `color`.


```{r Streudiagramm mit schönen Punkten, fig.height=5, fig.width=5}

ggplot(data = BACups)+
  geom_point(aes(x = RD, 
                 y = ND, 
                 shape = Temper, # Form der Punkte
                 color = TempCoarse)) + # Farbe d. Punkte
  labs(x =" Randdurchmesser",
       y ="Nackendurchmesser",
       title = "Rand- und Nackendurchmesserim Verhältnis zueinander")+
  theme_bw()

```
Wie man sieht,ist jetzt die Legendenbeschriftung aber noch nicht soo toll: englisch und abgekürzt.

Auch das können wir ändern. Diesmal mit `scales`. Wir sagen, nimm die Legende, die diskrete (discrete) Farben (color) zuweist,  `scale_color_discrete` und ändere den Namen. Genause mit der Form (shape):

```{r Legende umbenennen}
ggplot(data = BACups)+
  geom_point(aes(x = RD, 
                 y = ND, 
                 shape = Temper, # Form der Punkte
                 color = TempCoarse)) + # Farbe d. Punkte
  labs(x =" Randdurchmesser",
       y ="Nackendurchmesser",
       title = "Rand- und Nackendurchmesserim Verhältnis zueinander")+
  scale_color_discrete(name  ="Magerungsgröße")+
  scale_shape_discrete(name  ="Magerungsart")+
  theme_bw()
```

Wir können die Beschriftung ändern. Dafür nutzen wir den `scales`-Befehl und das Argument `label` und führen die gewünschten labels in der Reihenfolge, wie sie erscheinen, auf:

```{r Legendenbeschriftung umbenennen}
ggplot(data = BACups)+
  geom_point(aes(x = RD, 
                 y = ND, 
                 shape = Temper, # Form der Punkte
                 color = TempCoarse)) + # Farbe d. Punkte
  labs(x =" Randdurchmesser",
       y ="Nackendurchmesser",
       title = "Rand- und Nackendurchmesserim Verhältnis zueinander")+
  scale_color_discrete(name  ="Magerungsgröße",
                       labels = c("grob", "fein", "mittel", "sehr fein")) +
  scale_shape_discrete(name  ="Magerungsart",
                       labels = c("anorganisch", "organisch") )+
  theme_bw()
```

Und die Farben, die sind vllt auch nicht so ganz publikationsreif. Es gibt viele Möglichkeiten, Hexcodes, Namen, vordefinierte Paletten u.ä. (siehe zB [hier](https://r-graph-gallery.com/ggplot2-color.html)), wie man mit Farben in R umgehen kann. Wir wählen mal das einfachste und nennen die Farben (`values`) in der Reihenfolge, wie wir sie den Werten zuweisen möchten. Dazu müssen wir noch eine Sache ändern: Wenn wir eine Legendenfarbe "händisch" ändern, muss der `scale` Befehl angepasst werden zu `scale_color_manual`:
```{r Farben aendern}
ggplot(data = BACups)+
  geom_point(aes(x = RD, 
                 y = ND, 
                 shape = Temper, # Form der Punkte
                 color = TempCoarse)) + # Farbe d. Punkte
  labs(x =" Randdurchmesser",
       y ="Nackendurchmesser",
       title = "Rand- und Nackendurchmesserim Verhältnis zueinander")+
  scale_color_manual(name  ="Magerungsgröße",
                       labels = c("grob", "fein", "mittel", "sehr fein"),
                       values = c("blue", "orange", "red", "yellow")) +
  scale_shape_discrete(name  ="Magerungsart",
                       labels = c("anorganisch", "organisch") )+
  theme_bw()
```


## Facettierung!

Jetzt wird es nochmal richtig cool. Das Streudiagramm eben, den nochmal nach unterschiedlichen Phasen anzulegen, das wär gut oder?

Dafür können wir `facet_grid` nehmen. In die Klammer dahinter können wir zwei unterschiedliche Variablen setzen, die dann gegeneinander abgetragen werden. Der Einfachheit halber, nehmen wir hier mal nur eine und ersetzen die zweite mit einem Punkt.

```{r geom_point facettieren, fig.height= 5, fig.width = 5}
  ggplot(data = BACups)+
  geom_point(aes(x = RD, 
                 y = ND, 
                 shape = Temper, # Form der Punkte
                 color = TempCoarse)) + # Farbe d. Punkte
  labs(x =" Randdurchmesser",
       y ="Nackendurchmesser",
       title = "Rand- und Nackendurchmesserim Verhältnis zueinander")+
    scale_color_manual(name  ="Magerungsgröße",
                       labels = c("grob", "fein", "mittel", "sehr fein"),
                       values = c("blue", "orange", "red", "yellow")) +
  scale_shape_discrete(name  ="Magerungsart",
                       labels = c("anorganisch", "organisch") )+
  facet_grid(.~Phase)+ #Aufspalten der Grafik in zwei Teil nach Phase
  theme_bw()
```
Nur eine einzige Zeile Code mehr und ich habe meine Daten aufgesplittet und in exakt gleichen Plots nebeneinander dargestellt. Super praktisch!

## Speichern!

Eins fehlt noch, das ist wichtig: Grafiken abspeichern. Auch hier gibt es eine ganze Reihe von Möglichkeiten. Am intuitivsten finde ich `ggsave`. ggsave nimmt die letzte ggplot-Grafik und speichert sie an dem angegebenen Ort. DPI und Größe lassen sich einstellen:

```{r grafik speichern, eval=FALSE}

ggsave("Pfad/wohin/grafik.png", dpi = 300, width = 15, height = 10, units = "cm")

```


## Zusammenfassung
Ganz kurz zur Rekapitulation des Kurses:

- mit R-Skripten lassen sich Abfolgen von Befehlen automatisieren und wiederholen so häufig man möchte
- wenn man mit einem Datensatz arbeiten will, muss man ihn einer Variablen zuweisen (`<-`)
- ein Paket muss einmal installiert und nach jedem Neustart des Programms wieder neu eingeladen werden (`library()`)
- mit dem Paket ggplot2 lassen sich leicht druckreife Grafiken erstellen
- wer mehr wissen möchte, hier gibt es eine ganze Reihe an Skriptsammlungen: [https://scschmidt.github.io/lehre/](https://scschmidt.github.io/lehre/) und außerdem:

## "Nachschlagewerke"

GGplot hat noch viel viel mehr Möglichkeiten. Um einen Überblick zu bekommen, empfehle ich den Blogpost hier zu lesen, der vorführt, wie sich so eine Visualisierung entwickeln kann und am Ende richtig richtig gut aussieht:
https://cedricscherer.netlify.com/2019/05/17/the-evolution-of-a-ggplot-ep.-1/

Hilfen, um mit R und ggplot zurechtzukommen sind: 

- die Schummelzettel: https://www.rstudio.com/wp-content/uploads/2015/06/ggplot2-german.pdf 

- dieses R-Intro-Buch: https://r-intro.tadaa-data.de/book/visualisierung.html

- das deutsche Wikibook zu R: https://de.wikibooks.org/wiki/GNU_R und 

- das englische R-Cookbook: http://www.cookbook-r.com/ 

