---
title: "2h R Einführung: Streudiagramme"
author:
  - Sophie C. Schmidt:
      email: s.c.schmidt@fu-berlin.de
      correspondence: true
date: "`r format(Sys.time(), '%d %B, %Y')`"
output:
  md_document:
    variant: markdown_github
always_allow_html: true
bibliography: references.bib
csl: RGK_archaeology_DGUF.csl
---

```{r setup, include=FALSE}
knitr::opts_chunk$set(echo = TRUE,
                      eval= TRUE)

library(ggplot2)
BACups <- read.csv2("../data/BACups_tempered.csv", sep = ";")

```


## Streudiagramme

Bei Streudiagrammen kann ich zwei Variablen einer Einheit gegeneinander plotten.

Wir tragen auf der X- und auf der Y-Achse metrische Daten ab. Das gehört zu den aesthetics-Elementen, deshalb tun wir die Info in die Klammern hinter aes(): 

```{r Streudiagramm basics}

ggplot(data = BACups)+
  geom_point(aes(x = RD, # Variable auf der x-Achse
                 y = ND)) #Variable auf der y-Achse

```

Jetzt können wir damit wieder die Dinge tun, die wir mit dem Balkendiagramm gemacht hatten, also die Achsen beschriften, einen Titel vergeben und den Style ändern:

```{r Streudiagramm mit Titel, mit x- und y-Achsenbeschriftung}
ggplot(data = BACups)+
  geom_point(aes(x = RD, 
                 y = ND)) + 
  labs(x =" Randdurchmesser",
       y ="Nackendurchmesser",
       title = "Rand- und Nackendurchmesserim Verhältnis zueinander")+
  theme_bw()

```

Was kann man noch tolles machen? Die Form der Punkte von einer Variablen bestimmen lassen! 
Und die Farbe! 

Welches Merkmal, das ich in der Tabelle als Spalte aufgenommen habe die Form der Punkte bestimmt lege ich mit `shape` fest, die Farbe mit `color`.


```{r Streudiagramm mit schönen Punkten, fig.height=5, fig.width=5}

ggplot(data = BACups)+
  geom_point(aes(x = H, 
                 y = SD, 
                 shape = Temper, # Form der Punkte
                 color = TempCoarse)) + # Farbe d. Punkte
  labs(x =" Höhe des Gefäßes",
       y ="Schulterdurchmesser",
       title = "Höhe des Gefäßes im Verhältnis zum Schulterdurchmesser")+
  theme_bw()

```



## Facettierung!

Jetzt wird es nochmal richtig cool. Das Streudiagramm eben, den nochmal nach unterschiedlichen Phasen anzulegen, das wär gut oder?

Dafür können wir `facet_grid` nehmen. In die Klammer dahinter können wir zwei unterschiedliche Variablen setzen, die dann gegeneinander abgetragen werden. Der Einfachheit halber, nehmen wir hier mal nur eine und ersetzen die zweite mit einem Punkt.

```{r density facettieren, fig.height= 8, fig.width = 8}
  ggplot(data = BACups)+
  geom_point(aes(x = H, y = SD, shape = Temper, color = TempCoarse)) + 
  facet_grid(.~Phase)+ #Aufspalten der Grafik in zwei Teil nach Phase
  theme_bw()
```
Nur eine einzige Zeile Code mehr und ich habe meine Daten aufgesplittet und in exakt gleichen Plots nebeneinander dargestellt. Super praktisch!


## "Nachschlagewerke"

GGplot hat noch viel viel mehr Möglichkeiten. Um einen Überblick zu bekommen, empfehle ich den Blogpost hier zu lesen, der vorführt, wie sich so eine Visualisierung entwickeln kann und am Ende richtig richtig gut aussieht:
https://cedricscherer.netlify.com/2019/05/17/the-evolution-of-a-ggplot-ep.-1/

Hilfen, um mit R und ggplot zurechtzukommen sind: 

- die Schummelzettel: https://www.rstudio.com/wp-content/uploads/2015/06/ggplot2-german.pdf 

- dieses R-Intro-Buch: https://r-intro.tadaa-data.de/book/visualisierung.html

- das deutsche Wikibook zu R: https://de.wikibooks.org/wiki/GNU_R und 

- das englische R-Cookbook: http://www.cookbook-r.com/ 

