---
title: "Wir lernen ggplot"
author:
  - Schmidt, Sophie C.
date: "`r format(Sys.time(), '%d %B, %Y')`"
output: 
    bookdown::word_document2:
      fig_caption: yes
      reference_docx: "../templates/template.docx" # Insert path for the DOCX file
bibliography: references.bib
csl: "../templates/journal-of-archaeological-science.csl" # Insert path for the bib-style
abstract: |
  Text of abstract
keywords: |
  keyword 1; keyword 2; keyword 3
highlights: |
  These are the highlights. 
---


<!-- This is the format for text comments that will be ignored during renderings. Do not put R code in these comments because it will not be ignored. -->

```{r, setup, echo = FALSE}
knitr::opts_chunk$set(
  collapse = TRUE,
  warning = FALSE,
  message = FALSE,
  echo = TRUE,
  comment = "#>",
  fig.path = "../figures/"
)

library(lehre) # Or use devtools::load_all('.', quiet = T) if your code is in script files, rather than as functions in the `/R` diretory

```

## Pakete

```{r}
#install.packages("ggplot2")
library(ggplot2) # Paket aktivieren
#install.packages("archdata")
library(archdata) #Paket aktivieren
#install.packages("xlsx")
library(xlsx)

##prep für den Kurs:
#write.csv(BACups, "../data/BACups.csv")#
#write.xlsx(BACups, "../data/BACups.xlsx")
```




## Daten laden

```{r}
data("BACups") # das geht, weil das Paket archdata geladen wurde

# habe ich die Daten als csv vorliegen, gilt diese Funktion
#mydata <- read.csv2("./data/BACups.csv") # Standard ist, das der Seperator ein Komma ist
#mydata <- read.csv2("Pfad/datei.csv", sep = "\t") # mit "sep = " lässt sich ein anderer Seperator festlegen
# mydata ist ein Synonym für eine sinnigere Bezeichnung wie BACups

# habe ich Excel-Daten gilt dies:
#library(xlsx)
#mydata <- read.xlsx("c:/myexcel.xlsx", 1) #,1 bedeutet das erste sheet in der excel-Datei

# read in the worksheet named mysheet
#mydata <- read.xlsx("c:/myexcel.xlsx", sheetName = "mysheet")

```

## Lagemaße

Lagemaße sind einfache Berechnungen von Werten, die uns etwas über die Verteilung der Werte aussagen soll. Am bekanntesten ist der Mittelwert, wir berechnen jedoch auch Modus, Median, Standardabweichung und Varianz.

[Mit Strg+Alt+i kann man einen Codechunk eröffnen. Oder einfach eintippen:]

```{r Lagemaße}

BACups <-data("BACups")

View(BACups)

RD_mean <- mean(BACups$RD)
RD_med <- median(BACups$RD)
table(BACups$RD)

# Funktion schreiben
getmode <- function(v) { # die Funktion heißt getmode und wird auf einen Vektor v angewendet
   uniqv <- unique(v) # die einzelnen Werte des Vektors (ohne Dopplungen) werden in einem Vektor uniqv gesammelt 
   uniqv[which.max(tabulate(match(v, uniqv)))] # welcher maximale Wert entsteht, wenn ich zähle, wie häufig die Werte von uniqv in v vorkommen
}

getmode(BACups$RD)

sd(BACups$RD)
var(BACups$RD)
range(BACups$RD)

## Aufgabe: Andere Variablen ebenso erkunden. Unklar welche? Schaut euch die Tabelle BACups mit View() an und entscheidet, welche sich eignen würden. 

```



## ggplot
 
ggplot wurde von Hadley Wickham entwickelt, ist ein Paket mit vielen Funktionen zur Visualisierung von Daten und folgt einer "Grammatik der Diagramme".

Erarbeiten wir uns das Schritt für Schritt.

Wir müssen dem Programm sagen: Welche Daten es benutzen soll (data = ), welche Art von Diagramm es bauen soll (geom_xxx) und wie das Diagramm aussehen soll (aes von aesthetics), damit überhaupt etwas entsteht.



# ein Säulendiagramm

```{r erstes Säulendiagramm}
ggplot(data = BACups)+ #data = bezieht sich auf den Datensatz mit dem ich arbeite, meist ein dataframe
  geom_bar(aes(x = Phase)) #geom_bar bedeutet, ich hätte gern ein Balkendiagramm, aesthetic: ich will, dass auf der X-Achse die Phasen abgetragen werden
```

Jetzt kann man viele Dinge verschönern

z. B. Den Achsen eine andere Beschriftung geben:
```{r erstes Säulendiagramm mit Achsen-Titel}
ggplot(data = BACups)+ 
  geom_bar(aes(x = Phase))+
  labs(y = "Häufigkeit", #der y-Achse einen neuen Namen geben
       title = "Vorkommen der zwei Phasen") # dem ganzen Plot eine Überschrift geben
```

Oder einen anderen Look wählen (ein anderes Thema):

```{r erstes Säulendiagramm mit anderem Thema}
ggplot(data = BACups)+ 
  geom_bar(aes(x = Phase))+ 
  labs(y = "Häufigkeit",
       title = "Vorkommen der zwei Phasen")+
  theme_bw() #theme_classic, theme_grey, theme_minimal
```


Oder die Säulen bunt einfärben:

```{r erstes Säulendiagramm und jetzt bunt!}
ggplot(data = BACups)+ #data = bezieht sich auf den Datensatz mit dem ich arbeite, meist ein dataframe
  geom_bar(aes(x = Phase, fill = Phase))+ # fill gibt den Balken unterschiedliche Farben, je nach den Angaben in der Spalte Phase
  labs(y = "Häufigkeit",
       title = "Vorkommen der zwei Phasen")+
  theme_bw() 
  
```


# Ein Streudiagramm

```{r mein 1. Streudiagramm}
ggplot(data = BACups)+
  geom_point(aes(x = RD, y = ND)) # probiert bitte mit anderen Variabeln herum

```

Nachdem ihr unterschiedliche Variablen ausprobiert habt, gebt bei einem Beispiel den Achsen neue Namen, gebt dem Diagramm einen Titel, ändert das Thema UND färbt die Punkte nach Phasen ein.


# Ein Histogramm

```{r mein 1. Histogramm}
ggplot(data = BACups)+
  geom_histogram(aes(x = RD)) # recherchiert doch, was die "binwidth" ist und warum sie wichtig ist, bevor ihr da ein paar Werte ausprobiert
# Hint: google "binwidth in ggplot histograms" oder "Klassengröße in Histogrammen" 

```



<!-- The following line inserts a page break when the output is MS Word. For page breaks in PDF, use \newpage on its own line.  -->
##### pagebreak

# References 
<!-- The following line ensures the references appear here for the MS Word or HTML output files, rather than right at the end of the document (this will not work for PDF files):  -->
<div id="refs"></div>

##### pagebreak

### Colophon

This report was generated on `r Sys.time()` using the following computational environment and dependencies: 

```{r colophon, cache = FALSE}
# which R packages and versions?
devtools::session_info()
```

