---
title: "Spalten trennen"
author: "Sophie C. Schmidt"
date: "2 Mai 2019"
output: word_document
---

```{r setup, include=FALSE}
knitr::opts_chunk$set(echo = TRUE)
```

## Workflow
Hier lge ich meinen workflow dar, wie ich Spalten, die mehrere Informationen beinhalten, 
1. trennen
2. in ein langes Datenformat überführen
3. in ein breites Datenformat überführen
kann


```{r cars}
library(tidyr)
```

### Beispieldatensatz

```{r df, echo=FALSE}
df2 <-data.frame(x = c(NA, "a,b", "a,b,d", "b,c", "d,a,f,e"))
df2 #daten anschauen
df2$id <- c(1,2,3,4,5)
```

###  Spalten trennen -> die Komma-seperierten mehrfachen Angaben in einzelne Spalten unterteilen

```{r seperate df, echo=FALSE}
df3 <- df2 %>% separate(x, c("A", "B","C","D"))
df3
```

WICHTIG
* man benötigt so viele Spaltennamen (c("A", "B"...), wie max unterschiedliche Angaben in der Spalte zu finden sind, die getrennt wird
* es entsteht einiges an NA. Nicht schlimm.


### Die einzelnen Spalten in einzelne Zeilen umwandeln (von breitem zu langem Format überführen)

```{r gather df, echo=FALSE}
df4 <- df3 %>% gather(key = "fignr", value = "fig","A", "B","C","D", na.rm = TRUE)
df4$fignr <- 1 # gesamte Spalte in 1 verwandeln, um Anzahl darzustellen 
df4
```

WICHTIG: 
* key bezeichnet einen NEUEN Spaltennamen, in dem die NAMEN der Spalten auftauchen, die von breit zu lang überführt werden
* value bezeichnet den NEUEN Spaltennamen, in dem die WERTE der Spalten auftauchen, die überführt werden
* na.rm entfernt alle NAs aus der Tabelle, die durch das seperate entstanden sind

### In 0 und 1 Werte umrechnen

```{r spread df, echo=FALSE}
df5 <- df4 %>% spread(value = "fignr", key = "fig")
df5
```

WICHTIG:
* key ist der Spaltenname, dessen WERTE zu den neuen Spaltennamen werden



Note that the `echo = FALSE` parameter was added to the code chunk to prevent printing of the R code that generated the plot.
