---
title: "Basics und mehr"
author:
  - Schmidt, Sophie C.
date: "`r format(Sys.time(), '%d %B, %Y')`"
output: 
    bookdown::word_document2:
      fig_caption: yes
      reference_docx: "../templates/template.docx" # Insert path for the DOCX file
bibliography: references.bib
csl: "../templates/journal-of-archaeological-science.csl" # Insert path for the bib-style
---

Das hier ist ein Code Chunk, der am Anfang immer als setup steht.
Hier gebe ich vor, dass aller Code, den ich in Chunks schreibe, nicht nur umgewandelt werden soll, sondern auch abgedruckt werden soll (echo = TRUE).
```{r setup, include=TRUE}
knitr::opts_chunk$set(
  collapse = TRUE,
  warning = FALSE,
  message = FALSE,
  echo = TRUE,
  comment = "#>",
  fig.path = "../figures/",
  fig.width=2, 
  fig.height=2
)
```


```{r Pakete und Daten laden}
library(archdata)
library(ggplot2)

#brauchen wir später, drum installiert es doch gleich am Anfang.
library(tidyr)
library(dplyr)
```

Die Informationen, die jetzt aufploppen "Attaching package", "objects are masked" etc brauchen uns nicht zu interessieren. Hier geht es um Paketabhängigkeiten und -überlagerungen.

Jetzt aber zu den Diagrammen. Es geht im Folgenden um

- ggplot- Logik

- Liniendiagramme

- Dichtediagramme

- Facettierungen

- geom_raster

- ggplot-Hilfen


## ggplot- Logik!

Zur Wiederholung empfehle ich folgenden  Link: https://r-intro.tadaa-data.de/book/visualisierung.html 
Ja, ich bin zu faul um das abzutippen. Gleichzeitig lernt ihr so aber auch eine weitere gute Ressource kennen, die auf R auf deutsch erklärt und frei zugänglich ist. 

Es gibt eine große Onlinecommunity zu R, man findet eigentlich zu jeder Frage eine Antwort. Vieles ist aber tatsächlich auf englisch, deswegen ist es eine gute Idee, auch mal auf englisch zu googeln.
Beim googeln sollte man übrigens immer neben R auch den Paketnamen zu der eigentlichen Frage / Stichworten eingeben. 

Wenn man eine Antwort nicht versteht, nicht verwirren lassen: Häufig gibt es mehrere Lösungswege. Wie in einer normalen Sprache, gibt es auch in Programmiersprachen unterschiedliche Wege um das gleiche auszudrücken. Sollte immer der gleiche Lösungsweg vorgeschlagen werden und man versteht ihn nicht, dann versucht euch über die R-Hilfe die einzelnen Schritte des Lösungsweges anzuschauen. Oder fragt jemanden, manchmal reicht schon ein zweites Paar Augen, um ein Problem zu lösen.



Auf zu den Diagrammtypen jetzt:

## Liniendiagramme!

Liniendiagramme sind nur sinnvoll, wenn auf der X-Achse eine Abfolge erstellt werden kann, also mindestens ordinale Daten abgetragen werden können. Für zeitliche Entwicklungen eignen sie sich super, aber es muss beachtet werden, dass jedem X-Wert nur ein Y-Wert zurgeordnet werden darf. Das ist der Grund, warum wir in dem Bsp erst eine neue Tabelle bauen müssen. 

Im Bornholmer Datensatz gibt es eine schöne Abfolge von verschiedenen Perioden und ich will einfach nur darstellen, wie viele Fundstellen es pro Periode gibt. Vielleicht benutze ich das für eine Bevölkerungsdichtenrekonstruktion, wer weiß.

Der table-Befehl zählt, wie häufig eine Variable mit einer anderen vorkommt. Da ich nur eine Variable angeben, zählt er einfach, wie häufig diese vorkommt. Da ggplot nicht mit dem Format table arbeiten kann, wandeln wir bh_table noch in einen data frame um.

Schaut euch die Tabelle bh_table einmal mit View an, dann versteht ihr, warum ich im Liniendiagramm die Variablen so gewählt habe, wie sie da stehen.

```{r liniendiagramm 1, echo=TRUE}

bh_table <- table(Bornholm$Period) # Häufigkeiten zählen 
bh_table <- as.data.frame(bh_table) # als Dataframe überspeichern


ggplot(data = bh_table)+
  geom_point(aes(x = Var1, y = Freq))+
  geom_line(aes(x = Var1, y = Freq, group = 1)) # group = 1 ist für geom_line wichtig, weil es sonst Daten gruppieren soll. Ich habe die Gruppierung aber schon vorher mit dem table-Befehl erledigt.

# ein Punktdiagramm über einem Liniendiagramm "markiert" die Stellen, wo ich Datenpunkte habe
# wie ihr seht, kann man unterschiedliche Diagrammtypen übereinander plotten!

```
Aufgabe: 
Das ist zwar ein ordentliches Diagramm, aber die Beschriftung ist eher hässlich.
Bitte kramt den Code der letzten Sitzung raus und beschriftet die Achsen angemessen.

Viel Erfolg!



### Liniendiagramm mit mehreren Linien und der notwendige Umstellungsspaß mit den Daten

Häufig will ich ja gar nicht nur eine Linie darstellen, sondern mehrere Verläufe vergleichen. Selbstverständlich geht das auch mit R. Mit R geht aaaaalles.

Ich muss allerdings erst ein bisschen die Daten in eine Form bringen, mit der ich arbeiten kann. Ich möchte jetzt gern wissen, wie häufig welche Fundtypen in welcher Periode auftauchen. Die Fundtypen sind die ganzen komischen Kürzel im Datensatz Bornholm.

Was ich kreiieren möchte, ist eine Tabelle mit den Spalten: Periode, Fundtypus, Häufigkeit in der Periode. Site und Number interessieren mich nicht mehr. Ich wandle ein "breites" Datenformat in ein "langes" um. Allgemein geht ggplot lieber mit langen Datensätzen um als mit breiten.

Was meine ich damit? Was passiert hier? 

Vielleicht erklärt dieser Blogpost mehr: http://archaeoinformatics.net/r-seperate-gather-spread/ 
Das Vorgehen "gather" brauchen wir hier auch: Es ist etwas komplizierter als die Tabelle vorhin, deswegen benutzen wir die beiden neuen Pakete tidyr und dplyr. Beide gehören zu einer R-Philosophie, die sich tidyverse nennt. Das ist eine Reihe von Paketen, die gut miteinander zurecht kommen und ähnliche Syntaxen verwenden. ggplot gehört auch dazu.

Sie benutzen ein neues Zeichen, das in R base keine Rolle spielt: Die "Pipe" %>%

Pipes sind auch aus anderen Programmiersprachen bekannt. Sie sagen eigentlich nur "was ich gerade in dieser Zeile gemacht habe, übertrage ich auch in die nächste" und man spart sich eine Reihe von "Zwischensicherungen" in Variablen.

Als Bsp mach ich diese Umformung der Daten auf beide Weisen:

Zuerst oldschool: 
```{r Liniendiagramm 2, fig.height= 8, fig.width = 8}
Bornh1  <- Bornholm[, -c(1:2)] #mit eckigen Klammern kann ich aus dem Datensatz Bornholm bestimmte Spalten entfernen: - Spalte 1 bis 2

Bornh2 <-  gather(Bornh1, key = "Typ", value = "Haeufigkeit", "N2c":"A2e") # das ist der Code der die Umformung vornimmt.
#Schaut euch Bornh2 einmal an, damit ihr versteht, was passiert. Manchmal gibt es jetzt gleiche Periode und Typ mit unterschiedlichen Häufigkeiten. Das muss noch einmal zusammengefasst werden: aggregate!

Bornh3 <- aggregate(Bornh2$Haeufigkeit, by = list(Typ = Bornh2$Typ, Period = Bornh2$Period), FUN = sum)
# jetzt ist dummerweise Haeufigkeit in x umbenannt worden

ggplot(data = Bornh3)+
  geom_point(aes(x = Period, y = x, color = Typ))+
  geom_line(aes(x = Period, y = x, color = Typ, group = Typ)) # group bestimmt, welche Punkte verbunden werden
```
Jetzt das gleiche in tidy code. Wie ihr seht, liegt der Unterschied v.a. darin, dass ich nicht dauernd neue Variablen benenne:
```{r Liniendiagramm 2 tidy, fig.height= 8, fig.width = 8}

Bornholm %>%
  select(-Site, -Number) %>%
  gather(key = "Typ", value = "x", "N2c":"A2e") %>%
  group_by(Typ, Period)%>% #ich gruppiere mein Daten, wie bei aggregate
  summarize(Haeufigkeit = sum(x))%>% #ich summiere sie jetzt und geb den Namen Haeufigkeit für die Spalte
  ggplot()+
  geom_point(aes(x = Period, y = Haeufigkeit, color = Typ))+
  geom_line(aes(x = Period, y = Haeufigkeit, color = Typ, group = Typ))
                 
# Nach tidyverse-Logik ist das leichter zu lesen. Was denkt ihr?

```
Aber  oje oje, weg vom Code, hin zum Plot: Was ist denn da passiert?

Schöne Idee war das ja, mit den Typenhäufigkeiten nach Periode, aber...

Wir erkennen ein Problem: Zu viele Informationen auf einmal sind keine gute Idee.

Können wir die Daten also vllt ein bisschen gruppieren?

Ich bin dafür, dass wir  nur die  Großbuchstaben der Typenbezeichnungen benutzen, weil ich davon ausgehe, dass das irgendwelche Übergruppen darstellen könnte. Ich arbeite dafür mit Bornh2 weiter. 

Drei Schritte braucht es: 1. Ich brauche eine neue Spalte, in der die neuen Gruppentypenbezeichnungen eingetragen werden , 2. Ich muss dort die richtigen Typen eintragen -- in diesem Fall kann ich einfach nur den ersten Buchstaben aus den Typenbezeichnungen behalten Wie das geht, hab ich ergoogelt, sowas hab ich vorher nicht gebraucht -- 
und 3. die neuen Gruppen müssen zusammengerechnet werden mit der Funktion aggregate.

```{r neue Gruppen erstellen}
#1. neue Spalte
Bornh2$grobeTypen  <- Bornh2$Typ # hiermit erstelle ich eine neue Spalte, die genau den gleichen Inhalt hat, wie die Typ-Spalte

#2. ersten Buchstaben erhalten (Buchstaben 1 bis 1 erhalten)
# wir brauchen ein neues Paket namens "stringr". Bitte installiert es.
library(stringr)

Bornh2$grobeTypen <- str_sub(Bornh2$Typ, 1,1) # wir nehmen die Worte in Bornh2$Typ und benutzen nur Buchstabe 1 bis 1

#3. Daten wieder zusammenfassen: 
# es sind die gleichen Datensaetze mit unterschiedlichen Haeufigkeiten entstanden, die muessen noch mal zusammengefasst werden

Bornh3 <- aggregate(Bornh2$Haeufigkeit, by = list(grobeTypen = Bornh2$grobeTypen, Period = Bornh2$Period), FUN = sum)

```

```{r Liniendiagramm 3, fig.height= 8, fig.width = 8}
# wieso hier ein neuer Code Chunk? Reine Gewohnheit meinerseits, damit ich einen besseren Überblick behalte, trenne ich nach längeren Umwandlungen gern den Code für die Grafik nochmal ab.
# neues Diagramm

ggplot(data = Bornh3)+
  geom_point(aes(x = Period, y =x, color = grobeTypen))+
  geom_line(aes(x = Period, y = x, color = grobeTypen, group = grobeTypen))

```
Das sieht doch gleich viel besser aus. Auch wenn immer noch etwas viel vllt.

Ich kann den Datensatz auch noch weiter verkleinern, in dem ich mir zB nur bestimmte Typen rauspicke. Dafür gibt es unterschiedliche Möglichkeiten. Die subset-Funktion, mit der ich dann auch wieder neue Datensätze erstelle oder das Filtern:

```{r filter, fig.height= 8, fig.width = 8}

Bornh3%>%
  filter(grobeTypen > "M")%>% # nur die groben Typen, die "größer als M" sind, also nach M im Alphabet kommen
  ggplot()+
  geom_point(aes(x = Period, y =x, color = grobeTypen))+
  geom_line(aes(x = Period, y = x, color = grobeTypen, group = grobeTypen))

#oder
Bornh3%>%
  filter(grobeTypen == "A" | grobeTypen== "J" | grobeTypen == "R")%>% #bitte nur die Zeilen, wo grobe Typen A, J oder R ist. Das Zeichen für ODER ist ein senkrechter Strich und findet sich links unten auf der deutschen Tastatur.
  ggplot()+
  geom_point(aes(x = Period, y =x, color = grobeTypen))+
  geom_line(aes(x = Period, y = x, color = grobeTypen, group = grobeTypen))

```

Das gleiche mit subset:

```{r subset, fig.height= 8, fig.width = 8}
Bornh4 <- subset(Bornh3, Bornh3$grobeTypen > "M") #ich nehme eine Auswahl von Bornh3 und zwar da, wo Bornh3$grobe Typen größer als M ist und weise diesem Datensatz die Variable Bornh4 zu

ggplot(data = Bornh4)+
  geom_point(aes(x = Period, y =x, color = grobeTypen))+
  geom_line(aes(x = Period, y = x, color = grobeTypen, group = grobeTypen))

Bornh5 <- subset(Bornh3, Bornh3$grobeTypen == "A" | grobeTypen== "J" | grobeTypen == "R")

ggplot(data = Bornh5)+
  geom_point(aes(x = Period, y =x, color = grobeTypen))+
  geom_line(aes(x = Period, y = x, color = grobeTypen, group = grobeTypen))

```
Ob ich subset nehme oder filter, liegt ähnlich wie bei der Entscheidung oben zwischen tidy verse und old school R v.a. daran, ob ich mit dem reduzierten Datensatz noch häufiger arbeiten werde. Wenn ja, dann weise ich ihm lieber eine Variable zu, weil die Chance dann auch nicht ganz schlecht steht, dass ich noch weiß, was das für eine Variable ist (Bornh4 ist ein ganz schlechter Name. Sinnvoll wäre Bornh_M oder so gewesen). Wenn ich das aber nur ein-zweimal für eine Visualisierung mache, dann nutze ich filter.

Welche Auswahlen jedoch archäologisch relevant ist, entscheidet ihr als Expert*innen im Feld! 

Jetzt reicht es aber auch langsam mit den Liniendiagrammen, machen wir doch mal was mit Dichte.


## Dichtediagramme!

Wie die funktionieren, habt ihr hoffentlich  gelesen.


Bei Dichtediagrammen wird die x-Achse wieder metrisch. Das geht also NICHT mit den Periodenangaben, mit denen wir die ganze Zeit eben rumgespielt haben. 

Wir könne stattdessen wieder mit den Bronzezeitlichen Tassen arbeiten.

Die Funktion in R heißt density.
```{r dichte}
ggplot(data = BACups)+
  geom_density(aes(x = RD))
  
```
Das war doch ganz einfach. Aber jetzt möchte ich gern die unterschiedlichen Messungen an den Tassen im Vergleich sehen.

```{r density mehrere, fig.height= 8, fig.width = 8}
# Ich kann ganz einfach den geom_density-Befehl mehrmals rufen

ggplot(data = BACups)+
  geom_density(aes(x = RD, col ="Randdurchmesser"))+
  geom_density(aes(x = ND, col = "Nackendurchmesser"))+
  geom_density(aes(x = SD, col = "Schulterdurchmesser"))

```
Das funktioniert zwar, aber es ist nicht gerade "elegant".

Elegant wär es, erst die Daten so umzuformen, dass sich in ggplot dann mit möglichst wenig Befehlen meine Grafik darstellen lassen kann.

Wir brauchen also wieder die Umformungen mit tidyr. Der Schritt ist relativ einfach. Ich nehm die Spalten, die mich interessieren sortiere die Werte dieser Spalten neu, so dass ich eine Spalte habe, in der steht die ehemalige Überschrift der Spalte und einen Spalte, in der der dazugehörige Wert steht. Das ist wieder der gather-Befehl.

```{r density daten tidy, fig.height= 8, fig.width = 8}

BACups%>%
  gather(key = "Durchmesser", value = "Wert", "RD", "ND","SD") %>%
  ggplot()+
  geom_density(aes(x = Wert, col= Durchmesser))

# genauso viele Zeilen Code aber schicker.
```



## Facettierung!

Jetzt wird es nochmal richtig cool. Der Dichteplot eben, den nochmal nach unterschiedlichen Phasen anzulegen, das wär gut oder?

```{r density facettieren, fig.height= 8, fig.width = 8}

BACups%>%
  gather(key = "Durchmesser", value = "Wert", "RD", "ND","SD") %>%
  ggplot()+
  geom_density(aes(x = Wert, col= Durchmesser))+
  facet_grid(.~Phase)
```
Nur eine einzige Zeile Code mehr und schaut es euch an: Interessantes Ergebnis oder? Die ganzen hohen Durchmesser-Werte kommen fast alle aus der subappeninen Phase. Interessant!

Noch ein anderes Bsp fürs Facettieren. Nehmen wir doch mal den Snodgrass-Datensatz mit den Häusern. Da gibt es zwei nominale Attribute, die man bei der "Facettierung" geenüber stellen kann.

Achja. Und ich benutz mal alle Variablen eines Streudiagramms, die mir einfallen... Versucht mal durchzublicken.

```{r facettieren2, fig.height= 8, fig.width = 8}
ggplot(data = Snodgrass)+
  geom_point(aes(x = Width, y = Length, col= Discs , shape = as.character(Effigies), size = Ceramics))+
             facet_grid(Inside~Segment)
# Was passiert hier alles?
```


## geom_raster

Irgendjemand wollte etwas über geom_raster erfahren. Mein ggplot-Schummelzettel sagt mir, dass ich damit drei Variablen darstellen kann. Schauen wir doch mal:

```{r, fig.height= 8, fig.width = 8}
ggplot(data = Snodgrass)+
  geom_raster(aes(x = Width, y = Length, fill = Ceramics))
```
Ja, nicht uninterssant, aber spannender mit dichteren Datensätzen , denke ich. Die Daten werden sozusagen "gerastert", also gleichmäßig abgetragen und eingefärbt nach einer dritten Variable.

## Last comments

GGplot hat noch viel viel mehr Möglichkeiten. Um einen Überblick zu bekommen, empfehle ich den Blogpost hier zu lesen, der vorführt, wie sich so eine Visualisierung entwickeln kann und am Ende richtig richtig gut aussieht:
https://cedricscherer.netlify.com/2019/05/17/the-evolution-of-a-ggplot-ep.-1/

Hilfen, um mit R und ggplot zurechtzukommen sind: 

- die Schummelzettel: https://www.rstudio.com/wp-content/uploads/2015/06/ggplot2-german.pdf 

- dieses R-Intro-Buch: https://r-intro.tadaa-data.de/book/visualisierung.html

- das deutsche Wikibook zu R: https://de.wikibooks.org/wiki/GNU_R und 

- das englische R-Cookbook: http://www.cookbook-r.com/ 

Das Nachschlagewerk für RMarkdown:
- The Definitive Guide: https://bookdown.org/yihui/rmarkdown/

- offizielle website: https://rmarkdown.rstudio.com/index.html
