---
title: "Einführung in die Grundlagen R"
author:
  - Sophie C. Schmidt:
      email: s.c.schmidt@uni-koeln.de
      correspondence: true
date: "`r format(Sys.time(), '%d %B, %Y')`"
output:
  md_document:
    variant: markdown_github
always_allow_html: true
---

```{r setup, include=FALSE}
knitr::opts_chunk$set(echo = TRUE, # der Code wird abgebildet
                      eval = FALSE) # es wird kein Ergebnis ausgegeben
```

# R basics 

Hier geht es um ganz grundlegende Dinge zu R und Rstudio. Dabei werden Inhalte vertieft, die Sie gerade im Praxisvideo kennengelernt haben. 

Zuerst zu den zwei wichtigsten Bestandteilen:

Ein *Skript* ist eine Text-Datei, in der Code steht. Eine neue Skript-Datei legt man mit dem kleinen Symbol links oben an, auf dem ein weißes Blatt und ein grünes Plus zu sehen ist. Den in einem Skript geschriebenen Code kann man ausführen, wann immer man möchte, in dem man den Code markiert und Strg+Enter drückt. Oder man kopiert in die Konsole und drückt Enter. Oder man klickt oben rechts auf das Dropdown-Menü neben "Run" und wählt aus, was man ausführen möchte, aber das dauert alles länger als der Shortcut mit Strg+Enter. Man kann auch ganze Skripte auf einmal ausführen lassen. Innerhalb eins Skripts geht R Zeile für Zeile von oben nach unten und führt die Befehle (den Code) aus. R geht davon aus, dass alles was in dem Skript steht, Code ist, es sei denn es wird *auskommentiert*. Indem ich vor eine Zeile Text im Skript das Symbol # (den Hashtag) setze, geb ich dem Programm zu verstehen: "In dieser Zeile steht kein Code. Ignorier es einfach". Rstudio färbt diese Zeile dann ein (meist grün), während der restliche Code schwarz bleibt. Wir benutzen Kommentare oftmals auch als Überschriften, mit denen wir längere Codepassagen übersichtlicher gestalten. 

Die *Konsole* ist das Panel unten und ist der Link zum "eigentlichen R". Code wird hier neben dem ">" hin kopiert (z. B. durch das markieren und Strg+Enter oder "per Hand") oder eingetippt und mit Enter abgeschickt. "Antworten" von R erscheinen ebenfalls in der Konsole, neben einer kleinen Zahl in eckigen Klammern ( [1] ), die die Zeile der Antwort angibt.

Achtung! R ist die Sprache eines dummen Computers, der nicht damit klarkommen, wenn wir etwas "falsch" sagen. Das kann bedeuten, dass ein Komma oder ein Klammer fehlt und R es nicht mehr versteht. Deshalb achtet darauf, alles genau so abzutippen. 

### Taschenrechner

Man kann R wie einen Taschenrechner benutzen, die einfachen Rechenoperationen stehen zur Verfügung.

Versucht einmal die folgenden Rechnungen in die Konsole einzutippen und mit Enter abzuschicken:

```{r}
3 + 2
```

```{r}
5 - 7
```

```{r}
5 * 2
```

```{r}
100 / 10
```

Oder auch:

```{r}
3 * 4 + 2
```

bzw:

```{r}
3 * (4 + 2)
```

Was merkt ihr an den Ergebnissen?

### Zuweisungen

Rechenergebnisse, wie z.B. das Ergebnis von `3*(4+2)` können in Variablen gespeichert werden. Die Zuweisung des Ergebnisses zu einer Variablen geschieht mit dem Zuweisungsoperator `<-` und sieht im allgemeinen folgenderweise aus:

`variablenname <- Befehl / Berechnung / Zahl`

Wird nacheinander mehrmals der gleichen Variable verschiedene Dinge zugewiesen, enthält die Variable das Ergebnis der letzten Zuweisung. Um nachzusehen, was eine Variable enthält, kann man den Variablennamen in die Konsole eingeben und mit Enter abschicken oder oben rechts unter Environment nachsehen. R merkt sich NICHTS, es sei denn, ich weise es einer Variablen zu. Das heißt auch, wenn ich einen Befehl / eine Funktion / eine Formel auf einen Datensatz anwende, bleibt das nur langfristig bestehen, wenn ich mit dem Befehl gleichzeitig entweder meinen alten Datensatz überschreibe ODER einen neuen entstehen lasse.

Probieren wir es aus:

```{r}
# Variable x definieren
x <- 3 * (4 + 2) 
```

Oben rechts ist jetzt unter dem Reiter *Environment* der Wert "x" erschienen. Wir können dort immer ablesen, welche Variablen wir zur Zeit definiert haben. 

Mit x kann ich jetzt weiterrechnen:

```{r}
# Variable y definieren
y <- x+2
```

Mit dem Befehl `class()` kann ich testen, welcher Datentyp eine Variable hat (also z. B. ob es eine Zahl oder ein Buchstabe ist):

```{r}
# Datentyp abfragen
class(x)
class(y)
```

Da x und y den gleichen Typ haben (*numeric*), kann ich sie in einem Vektor zusammenfassen:

```{r}
# Vektoren zusammenfassen
z <- c(x, y)
```

Was ist passiert?

Das `c()` markiert, dass ich mehrere Werte in einer Reihe eingebe, die zusammengehören sollen (das ist dann ein Vektor). Mit `<-` habe ich diese Reihe der Variablen `z` zugeordnet. 

Wenn ich das alles noch einmal mit anderen Werten mache, kann ich aus den zwei Vektoren einen Dataframe erstellen. Ein Dataframe wird relativ häufig benutzt, weil er eine "gute alte rechteckige Tabelle" abbildet, mit Spalten und Zeilen, wobei in den Spalten unterschiedliche Arten von Daten aufgenommen werden können. 

Weiter zum Beispiel, erstellen wir uns einen zweiten Vektor und "kürzen ab", d.h. weisen die Werte gleich dem Vektor zu, nicht erst eigenen Variablen:

```{r}
# Vektor definieren
ab <- c("Hund", "Katze")
```

Die Hochkommas erklären R, dass es sich um Text handelt und nicht um Objekte (also andere Variablen). Vergisst man sie, kommt die Fehlermeldung "object 'Hund' not found", weil R nach etwas, das 'Hund' heißt, sucht und nicht findet.

Unter "Environment" oben rechts in Rstudio befinden sich jetzt alle neuen Variablen, die wir definiert haben. Wir können auch sehen, dass  `ab` "chr" -- also ein "character"-Vektor -- ist, während `z` als "num" -- numerical -- markiert wird.

Jetzt bauen wir aus diesen beiden Vektoren einen Dataframe, also eine Tabelle:

```{r}
# Dataframe definieren 
df <- data.frame(z, ab)
```

Unter Environment erscheint unter der Überschrift "Data" jetzt "df". Auf den blauen Pfeil kann man klicken und sich anschauen, woraus der Dataframe zusammengesetzt ist. Wir können ihn uns auch anschauen, entweder durch "draufklicken" oder per Code:

```{r}
# Dataframe anschauen
View(df) # Achtung! View() wird groß geschrieben im Gegensatz zu den meisten ´
# anderen Funktionen.
```

Was den Daten noch fehlt, ist eine sinnvolle Bezeichnung der Spalten, `z` und `ab` sagen mir nichts. Geben wir den Spalten also neue Namen:

```{r}
# Variablen umbenennen
colnames(df) <- c("gewicht", "tier") 
```

Colnames bezeichnet "column names". Wir sagen R also, die Spaltennamen von dem Datensatz `df` sollen jetzt "gewicht" und "tier" heißen. Die Reihenfolge ist hier wichtig! Ich muss wissen, wie meine Spalten aneinander gereiht sind, damit dann am Ende auch die Spalten richtig heißen. Schaut ihn euch noch einmal an.

Cool! Wir haben jetzt schöne tabellarische Daten! 

Wir können jetzt mit unseren Daten viele tolle Sachen machen, aber erst einmal müssen wir lernen, wie wir mit ihnen umgehe. 

### Auswählen von Daten

Also wählen wir doch einmal in dem Datensatz ganz bestimmte Werte aus. Zum Beispiel würde ich gern nur die erste Zeile sehen:

```{r}
# Erste Zeile auswählen
df[1,]
```

Mit ECKIGEN KLAMMERN kann ich angeben, welche Zeilen und Spalten ich aus dem Datensatz sehen möchte. Das Prinzip ist immer `Daten[Zeile, Spalte]`. Dadurch, dass hier die "Spalten"-Information gefehlt hat, wurde einfach die gesamte Zeile ausgegeben. Will ich aber nur die Information aus dem Feld der 1. Zeile und 2. Spalte, sieht das so aus:

```{r}
# Erste Zeile und zweite Spalte auswählen
df[1,2]
```

Ok?
Welche Information erwartet ihr, wenn ihr `df[2,2]` angebt?
Testet das!

Die Spaltennamen sind auch sehr praktisch, weil ich diese auch zur Auswahl nutzen kann. Ich kann den Vektor der Tiere, den ich in meinen Dataframe eingebaut habe, auch wieder ganz einfach auslesen:

```{r}
df$tier
```

Das Dollarzeichen (\$) sagt "in dem Dataframe df die Spalte tier". Und ausgegeben werden die "Hund" und "Katze", die in diesem Vektor (die Spalte ist ein Vektor) liegen.
Das gleiche kann ich auch mit dem Gewicht machen:

```{r}
df$gewicht
```

### Erste Funktion

Und jetzt wäre es doch spannend, das durchschnittliche Gewicht meiner beiden Tiere herauszufinden. Dafür benutze ich die Funktion `mean`. Einer Funktion wird ein ein Objekt "gegeben", und mit diesem Objekt (hier: die Zahlen in der Spalte Gewicht) macht sie dann etwas. Es heißt, "in R ist alles entweder ein Objekt oder eine Funktion", insofern ist das das, was wir eigentlich die ganze Zeit machen. Wir definieren Objekte (weisen Variablen Werte zu) und füttern sie einer Funktion, die dann etwas damit macht, das weisen wir wieder einer Variablen zu... 

So berechnen wir den Mittelwert:

```{r}
# Mittelwert berechnen
mean(df$Gewicht)
```

Auf diese Art und Weise, wird mir das Ergebnis nur angezeigt. Ich kann es jedoch auch wieder speichern (einer Variablen zuweisen):

```{r}
# Mittelwert als Objekt definieren
mean_gewicht <- mean(df$gewicht)
```

Wie oben wird durch die Zuweisung der Variablen `mean_gewicht` jetzt das Ergebnis der Berechnung "Mittelwert von der Reihe Zahlen, die in der Spalte "Gewicht" des Dataframes "df" stehen, gespeichert. Damit ließe sich wieder weiterrechnen.

### Pakete

Nun benutzen wir echte biologische Daten. Diese wurden von Dr. Kristen Gorman und der Palmer Station, Antarctica LTER zur Verfügung gestellt und von Allison Horst veröffentlicht. Wir schreiben in die Konsole install.packages("palmerpenguins") um diese Daten zu installieren. 

```{r, eval = FALSE}
# Paket installieren
install.packages("palmerpenguins")
```

Achtung! "palmerpenguins" muss in Hochkommas, damit R nicht denkt, dass es ein Objekt ist, dass es in der Environment finden muss.

Pakete sind "Erweiterungen" für `base R`. `base R` ist das zugrunde liegende "einfache" R, das mit der Standardinstallation geladen wird. Es kann schon sehr, sehr viel. Die vielfältige Community um R herum und auch einige professionelle Entwickler denken sich aber ständig neue Funktionalitäten (Funktionen, Möglichkeiten) aus und implementieren sie in Paketen (*packages*). Wenn ich also eine bestimmte Funktion nutzen möchte, muss ich das Paket installieren, in dem sie eingebaut wurde und in meine R-session laden. Pakete liegen meistens auf dem "Comprehensive R Archive Network" (*CRAN*), können aber auch woanders zur Verfügung gestellt werden. Oftmals werden neue Pakete zuerst einmal auf github.com abgelegt, einem unter Software-Entwicklern beliebten versionskontrollierten Repositorium für Code. 

Nach erfolgreicher Installation (roter Text heißt in R nicht, dass Fehler passiert sind!), müssen wir das Paket noch in unsere Sitzung ("R-session") laden, damit wir damit umgehen können:

```{r, eval=TRUE}
# Paketen laden
library(palmerpenguins)
```

Pakete müssen nur EINMAL installiert, aber in jeder Sitzung / nach jedem Neustart des Programms neu "geladen" werden. Die Befehle fürs Laden heißen entweder `library()` oder `require()`, beides funktioniert gleich gut. In der Regel schreibt man die Ladebefehle für die Pakete, die man in einem Skript braucht, ganz nach oben, damit andere gleich am Anfang sehen, was sie vielleicht nach-installieren müssen. 

In dem Paket Palmerpenguins gibt es zwei Datensätze. Die rufen wir jetzt mit dem Befehl "data" auf und schauen uns den an.

```{r, eval=TRUE}
# Daten laden
data(penguins) 
```

Jetzt solltet ihr unter Environment zwei neue Einträge sehen: `penguins` und `penguins_raw`. 

Tun wir das:

```{r, eval=FALSE}
# Tabelle anschauen
View(penguins)
```

Jetzt ist penguins in unserer Environment, also als Datensatz mit einer bestimmten Variable eingeladen. 

Wir sehen jetzt folgende Spalten: `r colnames(penguins)`. In einigen dieser Spalten steht manchmal ein schräggedrucktes *NA*. Diese Felder sind leer, die Information FEHLT. R kann gut mit leeren Feldern umgehen, gibt ihnen aber diese interne Bezeichnung. 

Wiederholen wir das von eben noch einmal. Welches Feld wird durch diesen Code angesprochen?:

```{r}
# Feld auswählen
penguins_2_5 <- penguins[2,5]
```

Schau nach, ob es stimmt!

Noch ein paar weitere Hinweise zur Auswahl von Daten.

Negativauswahl gibt es natürlich auch. Also: Gib mir alles außer diese Spalte: 

```{r}
# Negarive Auswahl
penguins_alles_ausser_2 <- penguins[, -2]
```

Alles außer Spalte 2 ist jetzt dem neuen Datensatz penguins_alles_ausser_2 zugewiesen worden. Hinweis: Die Nutzung von Umlauten und ß geht zwar in R, ist aber manchmal etwas "buggy". Es führt zu Problemen. Deshalb ist davon in Spalten- und Variablennamen abzuraten. In Textfeldern ist es weniger problematisch. Variablen dürfen auch nicht mit Zahlen beginnen.

Ganz toll ist auch die Auswahlmöglichkeit “von a bis x”. Das geht mit Doppelpunkt: 

```{r}
# Auswahl ;-) 
penguins_x <- penguins[c(1:10),]
```

Versteht ihr, was ausgewählt wurde? 

Nutzen wir das doch einmal sinnvoll und berechnen den Mittelwert des Gewichts der Pinguine! D. h. Wir wählen die Spalte "body_mass_g" in dem Datensatz "penguins" und wenden die Funktion `mean` darauf an:

```{r}
# Mittelwert berechnen
mean(penguins$body_mass_g)
```

Was, was, was, was ist da passiert? Warum gibt er ein NA aus?

`NA` steht in R für "not available". Warum sollte das Ergebnis einer so einfachen Berechnung nicht verfügbar sein? 

Schauen wir uns den Vektor `penguins$body_mass_g` noch einmal genauer an. In dem wir ihn einfach in die Konsole tippen und mit Enter abschicken, listet uns R alle Werte in diesem Vektor auf.

```{r}
# Vektor ausgeben
penguins$body_mass_g
```

Fällt euch etwas auf?

Nicht alles sind Zahlen.
Wie oben schon gesagt, manchmal steht statt einer Zahl ein `NA` im Feld. Mit `NA` markiert sich R leere Felder. Und jetzt hat R ein Problem: Wie soll es damit umgehen? Das weiß es nicht von allein. Deshalb helfen wir ihm und sagen, es soll die Felder, wo ein Wert fehlt, einfach ganz aus der Berechnung weglassen. In manchen Funktionen ist das von alleine implementiert, in `mean` offensichtlich nicht. Wir fügen der Funktion `mean` jetzt den "Flag" (deutsch: Aufrufparamter) `na.rm` hinzu und spezifizieren `na.rm = TRUE`. Das heißt auf un-abgekürzt: "Shall I remove all NA? - YES". Der Parameter wird mit Komma hinter das Objekt geschrieben, auf das die Funktion angewandt wird, bleibt aber in den Klammern!  

```{r}
# Mittelwert berechnen
mean(penguins$body_mass_g, na.rm = TRUE)
```

So, jetzt sollten wir wissen, wie schwer der durschschnittliche Pinguin in unserem Datensatz ist.

Eine weitere Sache, die ganz einfach ist, ist mit den Spalten zu rechnen. Wir können zum Bsp an den Datensatz `penguins` eine Spalte einfügen, bei der wird die Länge des Schnabels durch seine Breite teilen. Wir müssen es einfach nur definieren:

```{r}
# Tabellenspalte definieren
penguins$bill_length_by_depth <- penguins$bill_length_mm/penguins$bill_depth_mm
```

Das ist super praktisch. 

## Daten nach Kriterien auswählen

Häufig möchte man jedoch z.B. nur den Mittelwert der Pinguine einer bestimmten Art, wir müssen unseren Datensatz also nach einem Kriterium filtern.

Dafür (wie so für so vieles) gibt es unterschiedliche Wege in R. Schauen wir uns zwei kurz an: 

1. *subset*:

Diese Funktion gehört zu base R. Ich erstelle einen neuen Datensatz, der besteht aus dem alten Datensatz, da wo in der Spalte species genau (Operator "==") "Chinstrap" steht. Ich hab den Code mal kommentiert: 

```{r}
# erstellen eines neuen Datensatzes nur der Penguinspezies Chinstrap
chinstraps <- subset(penguins, penguins$species == "Chinstrap")

# Mittelwert berechnen:
mean(chinstraps$body_mass_g)
```

2. *filter*

Die Filter-Funktion gehört zum sogenannten "tidyverse". Das Tidyverse ist wie ein bestimmter Dialekt von R. Eine Reihe von Paketen folgt diesem Dialekt und diese Pakete arbeiten besonders gut miteinander. Da diese neuen Pakete auch einiges vereinfachen, erfreuen sie sich zunehmender Beliebtheit und wenn man nach Lösungen googelt, findet man Anleitungen, die "tidy" Lösungen erklären. Im Tidyverse gibt es eine Besonderheit, die man kennen sollte: Die sogenannte "*pipe*". Mit dem Befehl `%>%` wird das Ergebnis einer Zeile in die nächste überführt. Wir benötigen zwei Pakete als nächstes: "dplyr" und "magrittr", die mit *install.packages* installiert werden müssen.

#### nur für nicht-Cloud-user!
```{r, eval = FALSE}
install.packages("dplyr")
install.packages("magrittr")
```
(Das kann etwas dauern, die Pakete sind etwas größer.)

Im Beispiel schicke ich damit den gesamten Datensatz penguins in den Filter, der in der nächsten Zeile beschrieben wird, "filtere" ihn und schick ihn gefiltert weiter in die nächste Zeile, in der ich die Spalte definiere und in die letzte, wo es dann um die Berechnung des Mittelwertes geht:

```{r}
# filter funktion
library(dplyr)
# zur Vereinfachung der Pipe gibt es 
library(magrittr)

penguins %>%
  filter(species == "Chinstrap") %>% # filter aus dem Datensatz nur die raus, wo in der Spalte species "Chinstrap" steht
  use_series(body_mass_g) %>%    #  nimm die Spalte body_mass_g, braucht Paket magrittr
  mean() # und berechne daraus den Mittelwert

```

Wie man sieht, ist der "Kernbefehl" ("species == "Chinstrap" ") fast genau gleich wie bei der subset-Funktion. Es sind auch nicht weniger Zeilen Code. Es ist aber eventuell lesbarer. Und wenn ich mir vorstelle, dass ich meine Daten vlt. noch nach 20 anderen Variablen filtern möchte, will ich nicht jedesmal einen extra Datensatz erstellen müssen. Manchmal wird es dann schwierig, sich sinnvolle Namen für die Datensätze auszudenken. So sehe ich immer, welche Filter ich genau angewandt habe. Allerdings: Brauche ich diese Datensätze noch für andere Berechnungen, ist subset die bessere Lösung. Oder ich weise das Gefilterte einer Variablen zu, das geht auch mit der filter-Version:

```{r}
chinstraps <- penguins %>%
  filter(species == "Chinstrap")
```

### Zusammenfassend grundlegende Konzepte:

- Es gibt Funktionen und Objekte. Eine Funktion "macht etwas" mit einem Objekt, berechnet z. B. den Mittelwert einer Zahlenreihe (Zahlenreihe = Vektor =  Objekt).

- mithilfe von Zuweisungen werden Variablen definiert, mit denen weiter gearbeitet und gerechnet werden kann.

- Die Installation von Paketen erweitert die Funktionalitäten in R. CRAN-Pakete werden mit "install.packages("Paketname")" installiert.

- Ein Paket muss jede Sitzung neu geladen werden (einfach im Skript den library-Befehl reinschreiben)

### Zusammenfassend noch einmal grundlegende Zeichen:

- <-  mit einem kleinen Pfeil weisen wir einen Wert / eine Berechnunge / einen Vektor oder sogar einen Dataframe einer Variablen zu. Wie im Mathe-Unterricht, wo Formeln mit f(x) und y = a*x + b beschrieben wurden. R merkt sich NICHTS, es sei denn, ich weise es einer Variablen zu. Das heißt auch, wenn ich einen Befehl / eine Formel auf einen Datensatz anwende, bleibt das nur langfristig bestehen, wenn ich mit dem Befehl gleichzeitig entweder meinen alten Datensatz überschreibe ODER einen neuen entstehen lasse.

- $  das Dollarzeichen steht zwischen Dataframe (Tabelle) und dem Vector (Spalte) im Dataframe: df\$vector, damit wählen wir also den Vector an.

-  Klammern ( ) sind grundlegend, weil ich bei jeder Funktion, die ich aufrufe erst den Funktionsnamen / den Befehl schreibe und dahinter in Klammern, worauf er sich bezieht, also auf welche Daten der Befehl angewandt werden soll.

- in anderen Kontexten umgeben Klammern ( ) immer eine Sinneinheit, zB, wenn ich mehrere Werte zusammenfassen will, nutze ich c()

- Eckige Klammern []: Mit ihnen kann man  Zeilen, Spalten und Felder eines Datensatzes anwählen.

- die Pipe %>%: Ist ein besonderes Zeichen im R-Dialekt "tidyverse" und gibt den Inhalt davor an die nächste Zeile weiter.


### trouble shoot Tips

1. Tippfehler. Meistens klappt etwas nicht, weil man sich vertippt hat. Ein Komma zu wenig, eine Klammer zu viel, ein Buchstabe verdreht. Der Computer ist dumm und versteht nicht, was man gemeint hat. 

2. Fehlermeldung lesen! Häufig sagt R, was das Problem ist.

3. Andere drüber lesen lassen, die dann den Tippfehler finden.

4. Schauen, ob man nicht irgendwo die Reihenfolge verdreht hat und einen alten Datensatz überschrieben hat, auf den man dann zugreift. In der Environment schauen, ob die Variablen noch stimmen und/oder wenn man ein Skript komplett laufen lässt noch einmal von oben nach unten gehen und gucken, ob sich da ein Fehler eingeschlichen hat.

5. Überprüfen, ob alle Pakete, die man braucht, geladen sind.

6. Die R-Hilfe. Mit ?Befehl oder rechts unten unter dem Reiter Help kann man nach einzelnen Funktionen suchen und noch einmal gucken, ob man die Funktion richtig benutzt.

7. Diese Tippfehler, ne... lest noch einmal gnaz gneau drüberr. 

8. Es gibt eine große Onlinecommunity zu R, man findet eigentlich zu jeder Frage eine Antwort. Vieles ist aber tatsächlich auf englisch, deswegen ist es eine gute Idee, auch mal auf englisch zu googeln.
Beim googeln sollte man immer neben R auch den Paketnamen zu der eigentlichen Frage / dem Stichworten eingeben. 

9. Wenn man eine Antwort nicht versteht, nicht verwirren lassen: Häufig gibt es mehrere Lösungswege. Wie in einer normalen Sprache, gibt es auch in Programmiersprachen unterschiedliche Wege um das gleiche auszudrücken. Sollte immer der gleiche Lösungsweg vorgeschlagen werden und man versteht ihn nicht, dann versucht euch über die R-Hilfe die einzelnen Schritte des Lösungsweges anzuschauen. Oder fragt jemanden, manchmal reicht schon ein zweites Paar Augen, um ein Problem zu lösen.

10. Keine Panik! Mancht 'ne Pause, geht für 5min weg vom Rechner, manchmal braucht man nur einen frischen Blick auf das Problem, und dann löst man es.
