---
title: "RRtools - Tools für Reproduzierbare Wissenschaft"
author:
  - Sophie C. Schmidt:
      email: s.c.schmidt@uni-koeln.de
      correspondence: true
date: "`r format(Sys.time(), '%d %B, %Y')`"
output:
  md_document:
    variant: markdown_github
always_allow_html: true
bibliography: bsp_lit.bib
csl: geobiology.csl
---

```{r setup, include=FALSE}
knitr::opts_chunk$set(echo = TRUE,
                      include = TRUE)

library(bookdown)
```

# RRtools - Tools für Reproduzierbare Wissenschaft

rrtools ist von Ben Marwick et al entwickelt worden, um es einfach zu machen ein R-Paket zu erstellen, in dem man alle seine Daten, seine Analyse und sein "paper" zusammen ablegt. Dieses Paket kann man dann auch einfach anderen Menschen zur Verfügung stellen, damit diese die eigenen Analysen nachvollziehen können und es lassen sich unterschiedliche Versionen leicht über github kontrollieren: <https://github.com/benmarwick/rrtools>

Das Bereitstellen von Code und Daten (open access) ist wichtig für die Wissenschaftlichkeit einer Analyse, da sie so reproduzierbar wird (wenn jemand weder Code noch Daten hergibt, kann niemand jemals überprüfen, ob er/sie sich nicht doch verrechnet hat), aber auch für die Replizierbarkeit. Replizieren heißt, ich nehme die Methode der anderen und wende sie auf meine eigenen Daten an. Viele Artikel sind nicht sonderlich replizierbar, weil die Methode kaum im Detail beschrieben wird. Das ist frustrierend, wenn man die Methode und das Ergebnistoll fand und selber ausprobieren möchte.

Deswegen ist Code teilen toll und wichtig.

**Für die Cloud-User ist es am einfachsten, ihr kopiert das Beispielpaket von mir! rrtools läuft nicht gut in der Cloud!**

#### für die nicht-Cloud nutzer:

Also. Wir installieren rrtools. Weitere Infos dazu gibt es hier: <https://github.com/benmarwick/rrtools>.

```{r rrtools installieren, eval = FALSE}

devtools::install_github("benmarwick/rrtools") #devtools:: ruft das Paket devtools. ich brauch es nur einmal, deswegen habe ich es nicht mit library ins Boot geholt.

```

```{r rrtools anwenden, eval=FALSE}
library(rrtools) # wir laden das Paket und alles was zum Thema git kommt, ignorieren wir.

# Wer Lust hat git kennen zu lernen, findet hier ein paar hilfreiche Links zu dem Thema: http://archaeoinformatics.net/git-how-not-to-learn-it/ 

rrtools::use_compendium("C:/Hier/kommt/ein/Pfadname/pkgname") # wir definieren wo unser Paket liegt und wie es heißen wird "pkgname"
```

Jetzt muss sich einfach so ein neues Projekt / Paket in Rstudio geöffnet haben. Oben rechts seht ihr den Namen eures Pakets. Oder ihr navigiert zu dem Pfad, in dem ihr eben das neue Projekt angelegt habt und öffnet es.

#### hier weiter für alle

rrtools erstellt die Struktur eines "normalen" R-Pakets, wie man es von CRAN herunterladen und bei sich installieren kann. Wenn ihr jetzt rechts unter "Files" schaut, seht ihr eine DESCRIPTION-Datei. Hier kann man jetzt ein paar Metadaten zu dem Paket editieren:

Auf jeden Fall sollte man die Autoreninformation ändern und einen Satz dazu schreiben, was das Paket soll (Title). Sollte man seinen Code tatsächlich eines Tages veröffentlichen wollen, ist außerdem unbedingt über eine Lizenz nachzudenken. Lizenzen regeln, wer wie den Code weiterbenutzen darf und wie ihr als Autoren zitiert werden möchtet. Neben Encoding: empfehle ich UTF-8 zu schreiben, falls da was anderes stehen sollte.

Als Beispiel, in meinem Paket, in dem ich die Lehrmaterialien für diesen Kurs sammle, steht in der DESCRIPTION-Datei das folgende:

```{r, eval = FALSE}
Package: lehre
Title: In diesem Paket wird Lehrmaterial zu Statistischen Methoden zur Verfügung gestellt.
Version: 0.0.0.9000
Authors@R:
    person(given = "Sophie C.",
           family = "Schmidt",
           role = c("aut", "cre"),
           email = "s.c.schmidt@uni-koeln.de")
Description: Verschiedene Rmd-Dateien mit Hinweisen zu ggplot, statistischen Tests, reproduzierbarer Wissenschaft in Archäologie und Biologie.
License: What license it uses
ByteCompile: true
Encoding: UTF-8
LazyData: true
Imports: bookdown

```

Wenn wir jetzt mit rrtools weiter arbeiten wollen, müssen wir es noch einmal laden, weil wir in einem neuen Projekt unterwegs sind als ganz am Anfang. Deswegen für die nicht-Cloud-User:

```{r rrtools-Dateistruktur aufbauen, eval = FALSE}
library(rrtools)
use_analysis()
```

Dinge passieren! Netterweise erklärt rrtools in der Konsole, was es gerade getan hat. Wir haben jetzt eine sinnvolle Ordnerstruktur und schon das erste Rmd-Dokument. Was insgesamt also entstanden ist, ist ein "ganz normaler" Ordner, der den Namen eures Pakets trägt, in dem weitere Ordner angelegt wurden:

    analysis/
    |
    ├── paper/
    │   ├── paper.Rmd       # Das ist das Hauptdokumen, in dem der Artikel geschrieben wird
    │   └── references.bib  # Literaturdatenbank

    ├── figures/            # Ablageort für Grafiken, die im Rmd erstellt werden
    |
    ├── data/
    │   ├── raw_data/       # Rohdaten (nie überschreiben!)
    │   └── derived_data/   # bearbeitete Daten
    |
    └── templates
        ├── journal-of-archaeological-science.csl
        |                   # "citation style language" definiert Zitationsstil
        ├── template.docx   # Vorlage, wie die paper.Rmd als docx formatiert werden soll
        └── template.Rmd

-   Das `paper.Rmd` kann sofort genutzt werden und mit `bookdown` ge-render-t. In ihm steht schon:

    -   ein "YAML header" , der auf die `references.bib` (die Ablage der Literatur) und eine `csl` verweist
    -   ein Kolophpn, in dem automatisch Details zu dem letzten git commit des papers geschrieben werden. Damit wird das ausgegebene Dokument (HTML/PDF/Word) immer zu einem bestimmten Stand des Codes auf github verlinkt.

-   Das `references.bib` Dokument hat nur einen einzigen Eintrag, um das Format zu zeigen. Weitere Literaturangaben können einfach hinzugeschrieben werden.

-   Das angegbene `csl` - Dokument kann auch einfach ersetzt werden (viele weitere unter: <https://github.com/citation-style-language/>)

-   Empfohlen wird das [citr addin](https://github.com/crsh/citr) und [Zotero](https://www.zotero.org/) für die Literaturverwaltung zu nutzen

Bitte arbeitet ab sofort in eurem neuen R-Projekt und dort innerhalb des RMarkdown-Dokuments. Hier könnt ihr euch den Code gleich in "normal-Text" dokumentieren (Was soll die Berechnung? Welche Vorgaben gab es? Wie kann das Ergebnis interpretiert werden?).

Die Prüfungsleistung wird mir am Ende als R-Projekt (mit Daten im Ordner data und den Text im paper.Rmd abgegeben! Bitte übt das also schon während des Kurses.

## Hilfestellungen zur Literaturverwaltung

Empfohlen wurde für rrtools [zotero](https://www.zotero.org/). Zotero ist ein Programm mit dem Literatur verwaltet werden kann, ähnlich wie Citvai, nur freie und offene Software und allein schon deshalb besser. Ich empfehle es sehr, sich spätestens für die Abschlussarbeit ein Bibliographieprogramm zuzulegen und kontinuierlich zu benutzen! Im Laufe des Studiums sowie später bei der wissenschaftlichen Arbeit gilt es unzählige Aufsätze, Berichte und Bücher zu finden und zu bearbeiten. Um den Überblick über bereits Gelesenes nicht zu verlieren, aber auch um unbearbeitete Literaturhinweise zu ordnen, bieten sich Bibliographie-Programme an.

Hier kann man die Zitate (über die man die Literatur eindeutig wiederfinden kann) mit Notizen, Verweisen und Schlagwörtern verknüpfen. So entsteht eine Datenbank, welche über die Autoren, Schlagwörter, Titel oder selbst angelegte Gruppierungen leicht durchsuchbar ist. Schon gelesene Werke können mit Zusammenfassungen versehen werden. Dies erleichtert das spätere Wiederauffinden der Informationen ungemein und ist ein Muss für modernes wissenschaftliches Arbeiten. Bei Zotero kann man mit einem Klick die Website, auf der man sich gerade befindet bzw. den Artikel oder das PDF, als Snapshot in die Datenbank aufnehmen.

Aus Literaturverwaltungsprogrammen lassen sich die Einträge (also diese Informationen zu Artikeln, Autor, Jahr, Titel, Verlag etc) in mehreren Formaten exportieren. Markdown arbeitet gut mit "bib"-Dateien zusammen, die im Stil "Bibtex" oder "BibLatex" abgelegt werden.

Ein Eintrag für ein Buch sieht dann so aus:

    @book{legendre_2012,
        location = {Amsterdam},
        title = {Numerical Ecology},
        isbn = {978-0-444-53868-0},
        publisher = {Elsevier},
        author = {Legendre, Pierre and Legendre, Louis},
        date = {2012}
    }

`@book` bedeutet: Das hier ist ein Buch.

`legendre_2012` ist die ID dieses Buches, mit der ich es "ansprechen" kann

`location, title, isbn, publisher, author` und `date` sind die Informationen, die das Programm dann in einen Literatureintrag umwandeln kann

Ich füge den Literaturhinweis im Fließtext so ein: R ist eine tolle Skriptsprache [@legendre_2012].

In Wirklichkeit habe ich geschrieben: R ist eine tolle Skriptsprache [\@legendre_2012].

Und Pandoc hat das automatisch in die richtige Art und Weise formatiert, sowohl im Text als auch unter "Bibliographie".

Als csl habe ich für dieses Beispeil einen Ziterstil namens "Geoboiology" von <https://www.zotero.org/styles/geobiology> heruntergeladen und einfach in dem Ordner abgelegt, in dem dieses Rmd liegt. Je nachdem, welchen Zitierstil man für die Abgabe des Manuskripts bei einer Zeitschrift benötigt, kann man von dem [Zotero Style Repository](https://www.zotero.org/styles/) die passende csl-Datei herunterladen. Wenn sie schon einmal jemand programmiert hat. Manche Zeitschriften stellen inzwischen ihre bevorzugten Zitierstile auch selber auf ihren Websiten als csl zur Verfügung.

Wenn man dieses bib-file und die csl hat, kann man mit `citr` eine kleine GUI installieren, die einen interaktiv innerhalb des bib-files nach der Veröffentlichung suchen lässt, die man gerade zitieren möchte. Macht es einfacher, aber ist nicht unbedingt notwendig. Nach der Installation von citr muss Rstudio neu gestartet werden und dann findet man es unter "Addins" oben in der Leiste unterhalb "File"", "Edit", "Code", "View", "Plots"... in Rstudio.

Toll ist auch, dass wenn ich R-Pakete zitieren möchte, ich mir die Informationen, wie sie zitiert werden sollen in einem Bibtex-Stil ausgeben lassen kann:

```{r}
citation("ggplot2")
```

Das kann ich dann in meine bib-Datei kopieren und ihm dort eine eigene ID geben. Seht ihr, dass das was bei dem Beispiel oben "legendre_2012" war, hier fehlt? Statt "Book{," würde ich z. B. "Book{ggplot2," schreiben und dann innerhalb meiner Texte immer auf mit @ggplot2 das Paket zitieren können. Das ist besonders wichtig bei den Paketen, die man von anderen kostenlos herunterladen konnte. Wenn man die Programmierer schon nicht in Geld bezahlt, sollte man sie wenigstens mit Reputation bezahlen.

### neuste tolle Nice-igkeit

Der neue Rstudio visual Rmarkdown editor vereinfacht die Literaturverwaltung ENORM. Als ich das mitbekommen hab, hab ich Sternchen in den Augen bekommen. Ungelogen. Der Clou: Wenn auf eurem Rechner zotero installiert ist und ihr darin eure Literatur eingetragen habt, dann könnt ihr im visual editor - Modus einfach ein "@ " eintippen und er beginnt zotero zu durchsuchen. Man tippt also "\@" und den Beginn des Autorennamen und Rstudio schlägt einem aus der Literaturdatenbank zotero die passenden Artikel vor. Daraus sucht man sich dann den richtigen aus, klickt drauf und er wird AUTOMATISCH in das \*.bib-file eingetragen -- ich muss das also nicht mehr selber tun. Suuuper praktisch! Der Rest passiert dann ganz genauso -- im Hintergrund wird das Markdown-Dokument geschrieben und dann in das Format umgewandelt, das man spezifiziert hat und mit den Informationen aus der csl-Datei wird auch die Bibliographie schön formatiert.

Sollten Sie eine Abschlussarbeiten schreiben müssen, in der Sie mit Daten arbeiten müssen und Literatur zitieren -- wärmste Empfehlung für zotero in Kombination mit RMarkdown. Sie machen sich das Leben einfacher.

# Bibliographie
