---
title: "Zusammenhänge ordinaler Daten"
author: "Sophie C. Schmidt"
date: "14 7 2020"
output: html_document
---

```{r setup, include=FALSE}
knitr::opts_chunk$set(echo = TRUE,
                      eval = FALSE)

library(palmerpenguins)
data(penguins)

```



# Vergleich zweier Gruppen

Hier geht es darum, zwei Gruppen zu vergleichen und zu schauen, ob sie eventuell aus der gleichen Grundgesamtheit stammen könnten oder ob die Unterschiede signifikant sind. 

# parametrische Verfahren

Parametrisch bedeutet, dass die Daten **normalverteilt sein müssen**, damit man den Test darauf anwenden kann und die Daten ein metrisches Skalenniveau haben müssen.


## F-Test
Der F-Test vergleicht die Varianzen von metrischen Variablen. Schauen wir uns doch noch einmal die :
```{r}
var.test(x = BACups_p$H,
         y = BACups_s$H,
         alternative = "two.sided")
```
Die Alternativhypothese ist, dass das Verhältnis der beiden Varianzen zueinander nicht 1 entspricht -- sie also unterschiedlich sind.

Allerdings lässt der p-Wert keine Annahme der Alternativhypothese zu... 


## t-test

Wir testen jetzt, ob sich die Mittelwerte so weit unterscheiden, dass wir von zwei unterschiedlichen Gruppen ausgehen können:
```{r}
t.test(x = BACups_p$H,
         y = BACups_s$H,
         alternative = "two.sided")
```
Es wurde ein Welch-Test durchgeführt, weil die Varianzen nicht gleich sind (auch wenn wir oben die Alternativhypothese nicht annehmen konnten, war das Ergebnis auch nicht eindeutig so, dass das Varianzverhältnis 1 entspricht).

Der p-Wert erlaubt es uns wieder nicht, die Alternativhypothese sicher anzunehmen.


Tcha. Das passiert manchmal.

Tatsächlich haben wir in der Archäologie selten normalverteilte Daten. Deswegen sind der Mann-Whitney-Test und der K-S-Test wichtiger für uns.



## einfaktorielle ANOVA

## mehrfaktorielle ANOVA

