---
title: "Zusammenhänge ordinaler Daten"
author: "Sophie C. Schmidt"
date: "14 7 2020"
output: html_document
---

```{r setup, include=FALSE}
knitr::opts_chunk$set(echo = TRUE)
```


## Vergleich zweier Gruppen

## U-Test

Nehmen wir doch einfach die Area-Angaben aus dem Snodgrass-Datensatz und schauen, ob die Gruppen "innerhalb der Mauer" und "außerhalb der Mauer" signifikant unterschiedlich sind:
```{r}
snod_in <- subset(Snodgrass, Inside == "Inside" )
snod_out <- subset(Snodgrass, Inside == "Outside" )

wilcox.test(snod_in$Area, snod_out$Area)
```

Der p-Wert ist wieder super klein, das heißt, die beiden Gruppen sind signifikant unterschiedlich!
Schauen wir uns das einmal an:

```{r}
ggplot(data = Snodgrass)+
  geom_boxplot(aes(y = Area, x = Inside, col = Inside))
  
```
Ich bin überzeugt. Das können wir wirklich stichhaltig interpretieren!

### K-S-Test mit zwei Verteilungen:

Kriegen wir das gleiche Ergebnis mit dem K-S-Test?

```{r}
ks.test(snod_in$Area, snod_out$Area)

```

Ja! Goil! 



## F-Test
Der F-Test vergleicht die Varianzen von metrischen Variablen. Schauen wir uns doch noch einmal die Höhe der BACups an:
```{r}
var.test(x = BACups_p$H,
         y = BACups_s$H,
         alternative = "two.sided")
```
Die Alternativhypothese ist, dass das Verhältnis der beiden Varianzen zueinander nicht 1 entspricht -- sie also unterschiedlich sind.

Allerdings lässt der p-Wert keine Annahme der Alternativhypothese zu... 


## t-test

Wir testen jetzt, ob sich die Mittelwerte so weit unterscheiden, dass wir von zwei unterschiedlichen Gruppen ausgehen können:
```{r}
t.test(x = BACups_p$H,
         y = BACups_s$H,
         alternative = "two.sided")
```
Es wurde ein Welch-Test durchgeführt, weil die Varianzen nicht gleich sind (auch wenn wir oben die Alternativhypothese nicht annehmen konnten, war das Ergebnis auch nicht eindeutig so, dass das Varianzverhältnis 1 entspricht).

Der p-Wert erlaubt es uns wieder nicht, die Alternativhypothese sicher anzunehmen.


Tcha. Das passiert manchmal.

Tatsächlich haben wir in der Archäologie selten normalverteilte Daten. Deswegen sind der Mann-Whitney-Test und der K-S-Test wichtiger für uns.

