---
title: "Logistische Regression"
author:
  - Schmidt, Sophie C.
date: "`r format(Sys.time(), '%d %B, %Y')`"
output: 
    bookdown::word_document2:
      fig_caption: yes
      reference_docx: "../templates/template.docx" # Insert path for the DOCX file
bibliography: references.bib
csl: "../templates/journal-of-archaeological-science.csl" # Insert path for the bib-style
---


```{r setup, include=TRUE}
knitr::opts_chunk$set(
  collapse = TRUE,
  warning = FALSE,
  message = FALSE,
  echo = TRUE,
  comment = "#>",
  fig.path = "../figures/",
  fig.width=6, 
  fig.height=6
)
```


## Logistische Regression

Wie in der Vorlesung erläutert, ist eine logistische Regression dazu da, einzuschätzen, welche Faktoren zu der Wahrscheinlichkeit des Auftretens einer binären abhängigen Variablen beitragen.

Dafür brauchen wir also eine binäre Variable.
In dem Piratendatensatz gibt es die Variable "headband", also Kopftuch. Wir können also untersuchen, ob z. B. das Geschlecht, das College und das Tragen von Tattoos Einfluss darauf haben, ob ein Pirat ein Kopftuch trägt oder nicht. All das könnte logisch sein: Vielleicht finden nur Frauen Kopftücher schick, eventuell gab es da eine Mode in einem College oder es ist etwas, das v.a. Leute, die schon Tattoos haben tragen. Who knows? 

Wir. gleich. ;-)

Laden wir die Daten:

```{r Pakete}
library(yarrr)
data(pirates)
```

Als erste müssen wir die headband-Variablen in 0 und 1 umformen, damit R das auch als binäre Daten erkennt:
```{r}
pirates$headband[pirates$headband == "yes"] <- 1 # schreibe in pirates$headband, da wo in der Spalte headband "yes" steht, eine 1 hin
pirates$headband[pirates$headband == "no"] <- 0 # schreibe in pirates$headband, da wo in der Spalte headband "no" steht, eine 0 hin

# in einen "numerischen" Vektor umwandeln (ist noch als character markiert)
pirates$headband <- as.numeric(pirates$headband)
```

Kategorie Geschlecht müssen wir auch noch umformen, da es zur Zeit männl, weibl, other gibt. Sagen wir doch einfach, dass binäre Menschen und nicht-binäre ("other") getrennt werden:

```{r}
pirates$sex[pirates$sex == "other"] <- 1
pirates$sex[pirates$sex != "1"] <- 0

pirates$sex <- as.numeric(pirates$sex)

```



Jetzt funktioniert die Berechnung der regression mit der Funktion `glm`, also `general linear model`, aber wir setzen das Argument `family` zu "binomial".

```{r}
mylogit <- glm(headband ~  college + tattoos + sex, data = pirates, family = "binomial")
```

Wie vorhin, schauen wir uns das Ergebnis jetzt mit `summary` an:

```{r}
summary(mylogit)
```

Als erstes sehen wir wieder, was genau wir berechnet haben. 

Als nächstes steht da "deviance residuals", also "Abweichung vom Idealwert". Diese sind ein Maß dafür, wie gut unser Modell auf die Daten passt, ähnlich wie die Residuen bei der linearen Regression.

Dann werden die Coefficients (Regressionskoeffizienten) der unabhängigen Variablen dargestellt, ihr Einfluss auf das Tragen eines Kopftuchs (estimate), die Standardabweichung, der z-Wert (auch Wald z-Wert, ein Art Normalverteilungstest) und die dazugehörigen p-Werte. Mit Sternchen sind wieder die Werte markiert, die statistisch relevant sind, an dieser Stelle nur sexother und tattoos.

Anders als bei der linearen Regression können die Koeffizienten nicht direkt interpretiert werden. Die Koeffizientengeben uns einzig die Richtung des Zusammenhangs an. 

 - Dass man auf dem College JSSFP war, verkleinert die Chance, dass man ein Kopftuch trägt. Das ist signifkant (1 Sternchen).
 
 - Für jedes Tattoo mehr das man hat, steigt die Chance, dass man ein Kopftuch trägt und das ist tatsächlich ein höchstsignifikantes Ergebnis!
 
 - Ist das Geschlecht 1 ("other"), sinkt die Chance ein Kopftuch zu tragen und das ist hochsignifikant.
 
 Das mit "dispersion" können wir hier ignorieren.

Darunter finden wir weitere Hinweise auf, wie gut das Modell passt. 

 - Residual deviance: Maß für die Abweichung insgesamt
 
 - Null deviance: Maß für ein reduziertes Modell, in dem nur der y-Achsenabschnitt vorkommt.
 
 - AIC (Akaikes Informationskriterium): Ebenfalls ein Güßtemaß, kann genutzt werden, um die Güte verschiedener Modelle miteinander zu vergleichen (je kleiner, desto besser).
 
Der Hinweis auf die Fisher scoring iterations hat etwas damit zu tun, wie das Modell geschätzt wurde (hier wurden 7 verschiedene Modelle ausprobiert, bis entschieden wurde, dass es so am besten passt).

http://www.dwoll.de/r/gddmr_ed2/08_glm.pdf 

https://stats.idre.ucla.edu/r/dae/logit-regression/ 

https://stats.stackexchange.com/questions/86351/interpretation-of-rs-output-for-binomial-regression

#### Odds Ratio

Die für uns besser interpretierbaren werte sind die Odds Ratio, wir erinnern uns, ist die odds-ratio über 1, steigt die Chance, dass die abhängige Variable 1 ist mit jedem Schritt, der unabhängigen Variable. Ist die odds-ratio kleiner als 1, singt die Chance.

```{r}
exp(coef(mylogit))

```

Eine Person mit Tattoos hat mit jedem Tattoo eine 1,94-fach höhere Chance ein Kopftuch zu tragen als eine Person ohne.

https://www.politikwissenschaften.ch/pdf.php?id=9s


