---
title: "Logistische Regression"
author:
  - Sophie C. Schmidt:
      email: s.c.schmidt@uni-koeln.de
      correspondence: true
date: "`r format(Sys.time(), '%d %B, %Y')`"
output:
  md_document:
    variant: markdown_github
always_allow_html: true
---


```{r setup, include=FALSE}
knitr::opts_chunk$set(
  collapse = TRUE,
  warning = FALSE,
  message = FALSE,
  echo = TRUE,
  comment = "#>",
  fig.path = "./figures/",
  fig.width=6, 
  fig.height=6
)
```


# Logistische Regression

Wie in der Vorlesung erläutert, ist eine logistische Regression dazu da, einzuschätzen, welche Faktoren zu der Wahrscheinlichkeit des Auftretens einer binären abhängigen Variablen beitragen.

Dafür brauchen wir also eine binäre Variable.
In dem Piratendatensatz gibt es die Variable "headband", also Kopftuch. Wir können also untersuchen, ob z. B. das Geschlecht, das College und das Tragen von Tattoos Einfluss darauf haben, ob ein Pirat ein Kopftuch trägt oder nicht. All das könnte logisch sein: Vielleicht finden nur Frauen Kopftücher schick, eventuell gab es da eine Mode in einem College oder es ist etwas, das v.a. Leute, die schon Tattoos haben tragen. Who knows? 

Wir. gleich. ;-)

Laden wir die Daten:

```{r Pakete}
library(yarrr)
data(pirates)
```

Als erste müssen wir die headband-Variablen in 0 und 1 umformen, damit R das auch als binäre Daten erkennt:
```{r}
pirates$headband[pirates$headband == "yes"] <- 1 # schreibe in pirates$headband, da wo in der Spalte headband "yes" steht, eine 1 hin
pirates$headband[pirates$headband == "no"] <- 0 # schreibe in pirates$headband, da wo in der Spalte headband "no" steht, eine 0 hin

# in einen "numerischen" Vektor umwandeln (ist noch als character markiert)
pirates$headband <- as.numeric(pirates$headband)
```

Kategorie Geschlecht müssen wir auch noch umformen, da es zur Zeit männl, weibl, other gibt. Sagen wir doch einfach, dass binäre Menschen und nicht-binäre ("other") getrennt werden:

```{r}
pirates$sex[pirates$sex == "other"] <- 1
pirates$sex[pirates$sex != "1"] <- 0

pirates$sex <- as.numeric(pirates$sex)

```

Diese Umwandlung machen wir jetzt auch noch mit der Collegeangabe:
CCCC sei 1, das andere College sei 0:
```{r}
pirates$college[pirates$college == "CCCC"] <- 1
pirates$college[pirates$college != "1"] <- 0

pirates$college <- as.numeric(pirates$college)

```




Jetzt funktioniert die Berechnung der Regression mit der Funktion `glm`, also `general linear model`, aber wir setzen das Argument `family` zu "binomial".

```{r}
mylogit <- glm(headband ~  college + tattoos + sex, data = pirates, family = "binomial")
```

Wie vorhin, schauen wir uns das Ergebnis jetzt mit `summary` an:

```{r}
summary(mylogit)
```

Als erstes sehen wir wieder, was genau wir berechnet haben. 

Als nächstes steht da "deviance residuals", also "Abweichung vom Idealwert". Diese sind ein Maß dafür, wie gut unser Modell auf die Daten passt, ähnlich wie die Residuen bei der linearen Regression.

Dann werden die Coefficients (Regressionskoeffizienten) der unabhängigen Variablen dargestellt, ihr Einfluss auf das Tragen eines Kopftuchs (estimate), die Standardabweichung, der z-Wert (auch Wald z-Wert, ein Art Normalverteilungstest) und die dazugehörigen p-Werte. Mit Sternchen sind wieder die Werte markiert, die statistisch relevant sind, an dieser Stelle nur sexother und tattoos.

Anders als bei der linearen Regression können die Koeffizienten nicht direkt interpretiert werden. Die Koeffizientengeben uns einzig die Richtung des Zusammenhangs an, nicht die Stärke! 

- "Intercept" ist lediglich der Y-Achsenabschnitt.

 - Dass man auf dem College 1 (CCCC) war, vergrößert die Chance, dass man ein Kopftuch trägt. Das ist signifkant (1 Sternchen).
 
 - Für jedes Tattoo mehr das man hat, steigt die Chance, dass man ein Kopftuch trägt und das ist tatsächlich ein höchstsignifikantes Ergebnis!
 
 - Ist das Geschlecht 1 ("other"), sinkt die Chance ein Kopftuch zu tragen und das ist hochsignifikant.
 
 Das mit "dispersion" können wir hier ignorieren.

Darunter finden wir weitere Hinweise auf, wie gut das Modell passt. 

 - Residual deviance: Maß für die Abweichung insgesamt
 
 - Null deviance: Maß für ein reduziertes Modell, in dem nur der y-Achsenabschnitt vorkommt.
 
 - AIC (Akaikes Informationskriterium): Ebenfalls ein Güßtemaß, kann genutzt werden, um die Güte verschiedener Modelle miteinander zu vergleichen (je kleiner, desto besser).
 
Der Hinweis auf die Fisher scoring iterations hat etwas damit zu tun, wie das Modell geschätzt wurde (hier wurden 7 verschiedene Modelle ausprobiert, bis entschieden wurde, dass es so am besten passt).

http://www.dwoll.de/r/gddmr_ed2/08_glm.pdf 

https://stats.idre.ucla.edu/r/dae/logit-regression/ 

https://stats.stackexchange.com/questions/86351/interpretation-of-rs-output-for-binomial-regression

### Vorhersage
Können wir jetzt herausfinden, welcher Wert vorhergesagt wird, wenn wir bestimmte Parameter haben? Am praktischsten wäre es doch, gleich einen Parameter sich verändern zu lassen und dann zu schauen, wie sich die Chancen verändern, dass der Pirat ein Kopftuch trägt.

Dazu brauchen wir ein neues Paket namens `glm.predict`, das wir installieren (wenn wir nicht die Cloud nutzen):

```{r, eval = FALSE}
install.packages("glm.predict") 
```

Nun können wir die Funktion `predicts` nutzen, um uns Vorhersagen und wie sie sich mit einer diskreten Veränderung verschieben, anzeigen zu lassen. Der erste Wert ist immer unser Modell (`mylogit`), danach müssen wir in der Reihenfolge wie im Modell angegeben, in Hochkommas und mit Semikolon getrennt die Werte angeben. Das Modell war `headband ~ college + tattoos + sex`, also müssen wir jetzt als erstes das College, dann den Wert für Tattoos und den Wert für das Geschlecht angeben, für die wir die Vorhersage haben möchten. Einer der Werte muss sich dabei als "veränderbar" gekennzeichnet werden und diese Veränderung muss in diskreten Schritten passieren.  

Sagen wir doch einmal, wir schauen auf einen Piraten, der 6 Tattoos hat und sich als "other" definiert, und schauen, wie sich die Vorhersage verändert, wenn sich das College ändert. 
Achtet auf den Unterschied zwischen Semikolon und Komma im Code! 

```{r}
library(glm.predict)

predicts(model = mylogit, values = "-1,0,1;6;1", position = 1) # position = 1 bedeutet der erste Wert wird verändert

# -1,0,1 -- beschreibt den ersten Parameter also college. Da für numerische Daten immer ein Anfangs und ein Endwert angegeben werden muss, muss ich hier "tricksen" und die Kategorie -1-0 und 0-1 erstellen.

# 6 legt die 6 Tattoos fest

# 1 legt das Geschlecht als "other" fest

```
Die diskrete Änderung wird für die erste Variable durchgeführt, weshalb es dort immer min. zwei Werte braucht (position = 1). Die Funktion gibt ein data.frame zurück.

Dieser data.frame hat zwei Zeilen für die beiden Colleges und gibt uns mit mean den Mittelwert der Vorhersage, lower und upper markieren das 95%-Konfidenzintervall für jeweils Wert 1 (kein) und Wert 2 (ein Kopftuch). Wir können das so interpretieren. Hat der Pirat 6 Tattoos, definiert sich als "other" und ging in College 0 (JSFFP), gibt es eine Chance von 18%, dass er kein Kopftuch trägt und eine Chance von 28%, dass er eins trägt -- man sieht, diese beiden Werte müssen nicht gemeinsam 100% ergeben!

Wenn ein "gleicher" Pirat auf dem College CCCC gewesen wäre, wäre seine Chance kein Kopftuch zu tragen 28% und eins zu tragen 43%. 

Wir hatten ja oben gesehn, dass die Anzahl der Tattoos von Bedeutung zu gewesen scheint. Nehmen wir also die Tattoos als sich verändernden Wert. 

```{r}
predicts(model = mylogit, values = "1;0-20,5;1", position = 2) 

# 1 -- bedeutet diesmal, dass nur das College, das wir mit 1 kodiert haben, also CCCC, betrachten (der Wert verändert sich nicht)

# 0-20,5 -- bedeutet wir teilen den Datensatz der Anzahl Tattoos in 5-er Schritte auf. 0-5, 5-10, 10-15, 15-20 

# 1 legt das Geschlecht als "other" fest

# position = 2 sagt dem Algorithmus, dass der zweite Wert der ist, der sich verändert
```

Hier sieht man die vorhergesagten Wahrscheinlichkeiten abhängig von der Anzahl der Tattoos, dem College und dem Geschlecht, wobei sich in den unterschiedlichen Zeilen nur die Anzahl der Tattoos ändert und davon abhängig die vorhergesagten Wahrscheinlichkeiten (Mittelwert des 1. Wertes (also 0 -- kein Kopftuch) mit lower und upper Konfidenzintervallgrenze, Mittelwert d. 2. Wertes (also 1 -- ja Kopftuch) und dc gibt "difference of coefficients" (Mittelwertsunterschied, obere Konfidenzintervall- und unter Konfidenzintervallgrenze). 
Wir sehen also, dass der zweite Mittelwert (val2_mean) schon bei Gruppe zwei (Tattoos zwischen 5 und 10) massiv steigt, während der erste (val1_mean) es nicht tut. Wenn der Pirat also zwischen 5-10 Tattoos hat, auf das College CCCC ging und sich als "other" definiert, gibt es eine 90% Wahrscheinlichkeit, dass er ein Kopftuch trägt, aber nur eine 28% Wahrscheinlichkeit, dass er keines trägt.

Interessant.

#### Odds Ratio

Eine weitere Möglichkeit das Ergebnis zusammengefasst zu betrachten ist die Odds Ratio. Wir erinnern uns, ist die odds-ratio über 1, steigt die Chance, dass die abhängige Variable 1 ist mit jedem Schritt, der unabhängigen Variable. Ist die odds-ratio kleiner als 1, singt die Chance mit jeder Iteration.

```{r,}
exp(coef(mylogit))

```

Eine Person mit Tattoos hat mit jedem Tattoo eine 1,94-fach höhere Chance ein Kopftuch zu tragen als eine Person ohne und wenn eine Person auf das College CCCC geht, steigt die Chance ebenfalls um das 1,9fache. Allerdings sinkt die Chance, wenn sich der Pirat als "other" definiert. Das sind doch schon Erkenntnisse!


## Visualisierung

Wir können das Ergebnis natürlich auch visualisieren. Da die Visualisierung 2D ist, ist es sinnvoll sich die einflussreichste Variable für die x-Achse rauszusuchen. Nehmen wir also Anzahl Tattoos. 


```{r log_reg}
library(tidyverse)

library(ggplot2)
  ggplot(data = pirates, 
         aes(tattoos , # logit-modell unabhängige Variable
             headband)) + # abhängige variable
  geom_point(alpha = 0.2) + # Transparenz der Punkte mit alpha
  geom_smooth(method = "glm", # Methode
              method.args = list(family = "binomial")) + # binomial angeben
  labs(title = "Logistic Regression Model",  # Beschriftungen
       x = "Anzahl Tattoos", 
       y = "Chance ein Kopftuch zu tragen")


```

Das ist natürlich auch eine verkürzte Darstellung, aber wir sehen, dass das Konfidenzintervall am Anfang deutlich breiter ist und bei Werten über 10 die Chance sehr hoch ist, dass die Piraten ein Kopftuch tragen.

### Aufgaben
Pinguine. Versuchen wir das noch einmal mit dem Pinguindatensatz. Können wir vllt das Geschlecht vorhersagen (binär), indem wir uns das Gewicht (1.Parameter) und die Länge der Flossen (2.Parameter) anschauen (beide metrisch)? 

Obacht! Wir wissen, da sind mehrere Untergruppen im Datensatz. Also filtern wir doch einmal die Gentoo-Pinguine heraus und nehmen nur die.

1. Daten einladen:

```{r}
library(palmerpenguins)
data("penguins")

#Daten filtern
penguins <- subset(penguins, penguins$species == "Gentoo")

# Datentyp ändern

penguins$sex <-  as.character(penguins$sex) # das muss sein, weil ich einem Faktor keine anderen Werte geben kann als die, die vorher definiert wurden (female und male)

penguins$sex[penguins$sex == "female"] <- "0" # da wo sex = female, schreibe eine 0

penguins$sex[penguins$sex != "0"] <- "1" # da wo keine 0, schreibe 1

penguins$sex <- as.numeric(as.character(penguins$sex)) 

```

2.**Aufgabe**: Füllt diese Syntax aus und berechnet das logit!

```
mylogit <- glm(___ ~  __________ + ________, data = penguins, family = ________)
```

3. **Aufgabe:** Schaut euch die Summary-Statistik des Logit an.

4. **Aufgabe:** Diskutiert die Ergebnisse in eurer Gruppe!
Was sagt das Estimate? Wie signifikant sind die Ergebnisse? 

5. **Aufgabe:** Berechnet die Veränderung der Chance, wenn das Gewicht zwischen 4000-5000 oder 5000 - 6000 liegt, die Länge der Flossen aber der Mittelwert bleibt.

Denkt daran, die Syntax von values trennt die Werte der beiden Parameter mit Semikolon, aber die Spezifizierung der Schritte der Werte des ersten Parameter muss mit Komma von dem Parameterwerten getrennt werden. Es gibt die Möglichkeit, den Mittelwert eines Parameters festzulegen, indem an seine Stelle `mean` schreibt: `values = "Spannbreite d. 1. Parameters den ich betrachten möchte,Schritte für Gruppenbildung;Mittelwert 2. Parameters"`
`

6. **Aufgabe:** Wie kann man dieses Ergebnis diskutieren?

7. **Aufgabe**: Jetzt berechnet noch die odds Ratio und visualisieren den Faktor Gewicht.



