---
title: "Funktionen und Loops"
author:
  - name: Sophie C. Schmidt
    email: s.c.schmidt@fu-berlin.de 
  - name: Sara Schiesberg
    email: saraschiesberg@uni-koblenz.de
date: "`r format(Sys.time(), '%d %B, %Y')`"
format: html
knitr:
  opts_chunk: 
    warning: false
    message: false
    eval: false
self-contained: true
---

Jetzt kommt ein bisschen was Programmiertechnisches: Funktionen und Schleifen. Bei Funktionen geht es darum, den Grundsatz "Don't Repeat Yourself" (DRY) umzusetzen. Indem Ihr Funktionen verwendet, vermeidet Ihr es, denselben Code mehrfach in Eurem Skript zu schreiben. Das spart nicht nur Zeit, sondern erhöht auch die Qualität Eures Codes.

Schleifen erlauben es Euch, wiederholte Aufgaben automatisch auszuführen, wie zum Beispiel eine Liste von Werten durchzugehen oder mehrere Berechnungen hintereinander durchzuführen. Wenn Ihr diese Konzepte beherrscht, werdet Ihr merken, wie viel schneller und unkomplizierter Ihr Probleme lösen könnt.

# Funktionen

Wir haben jetzt schon Funktionen angewandt und im Einzelfall auch definiert. 

Die Syntax dafür ist immer gleich:

```{r}
#| eval: false
myfunction <- function(x){
  das wird mit x passieren
  }
``` 

Die neue Funktion heißt "`myfunction`", sie wird auf eine Variable `x` angewandt und was mit `x` passiert, wird in den geschweiften Klammern definiert. `x` ist dabei der Platzhalter für das Objekt, dass der Nutzer dann in die Funktion hineingeben wird.

Stellen wir uns vor, ich möchte eine Funktion für die Berechnung des doppelten Mittelwertes von Vektoren. Die könnte z. B. so aussehen:

```{r}
# Funktionsdefinition: doppelter Mittelwert
zwei_m <- function(x){
  2 * sum(x)/length(x)
  }
```

Ich rechne zwei mal die Summe von x (d.h. x muss ein Vektor sein) und teile dies durch die Länge des Vektors (Anzahl der Einträge). Ich nenne die Funktion zwei_m.

zwei_m kann ich jetzt anwenden:

```{r}
# Pakete und Daten laden
library(palmerpenguins)
data(penguins)

# Funktion anwenden
zwei_m(penguins$body_mass_g)
```

Tja. Doof, ne.
Das Problem kennen wir ja schon. Im Datensatz sind NA-Werte, aber die Funktion hat noch keine Möglichkeit damit umzugehen.

Erweitern wir sie also!

```{r}
# Funktionsdefinition: doppelter Mittelwert
zwei_m <- function(x){ 
  x <- na.omit(x)  # entferne aus x alle NA und überschreibe x damit ("Überschreibung" passiert nur innerhalb der Formel)
  2*sum(x)/length(x)
  }
```

Testen wir es also:

```{r}
# Funktion anwenden
zwei_m(penguins$body_mass_g)
```

Yay!

In der Funktion habe ich definiert, dass das, was ich eingebe, erst durch die Funktion `na.omit()` geschickt wird und sich dabei selbst überschreibt. Damit wird dann weitergerechnet und - taadaaaaa - es gibt kein Problem mehr!

Ich kann also in der Definition einer Funktion, andere Funktionen aufrufen und mehrere Berechnungen "hintereinanderschalten".

Es heißt, wenn man eine Abfolge von Berechnungen mehr als 3mal benutzt, sollte man sie in eine Funktion packen, damit man den Code nicht immer kopieren und einfügen muss. Außerdem kann man so Fehler vermeiden, weil man nur noch die Funktion aufrufen muss und nicht mehr den ganzen Code wiederholen.

Häufig braucht man dafür Möglichkeiten so etwas zu sagen "für jeden dieser Werte, mach das". Oder "wenn das dabei rauskomm, dann mach was anderes als wenn dieses dabei herauskommt". Das eröffnet das Thema der **Schleifen**. 

### Die for-Schleife

Ich zeige Euch hier ganz bestimmte Art von Schleife: die for-Schleife 

Sinn und Zweck der for-Schleife ist es, einen Code x mal auszuführen. Die Variable x ist hierbei eine ganze Zahl (*integer*) oder jeder Wert innerhalb eines Vektors. Das kann zum Beispiel so aussehen:

```{r}
# Anzahl Iterationen definieren
x <- 5

# for-Schleife
for(i in 0:x) {
   print(i)
  }
```

`for i in ...` ist dabei der Bereich, der sagt: für jedes Element i in ... (oben dem Bereich 0 bis x, also 5) mache bitte das folgende \{ in geschweiften Klammern, hier: einfach nur "print", d.h. drucke aus\}.

Ich stelle mir einen Vektor mit Wörtern vor. Dann kann ich das auch so machen:

```{r}
# Vektor definieren
x <- c("Mein", "Pinguin", "ist", "niedlich")

# for-Schleife
for(i in x) {
  print(i)
  }
```

In der Praxis kommt es recht häufig vor, dass man Gruppenvergleiche mit Hilfe einer for-Schleife macht. Schreibt doch mal eine Schleife, die für jede Spezies unterschiedliche statistische Kennziffern zur Schnabellänge ausgibt.  

Ich gebe Euch hier mal ein Beispiel, wie man so einen Vergleich aufbauen kann: 

```{r, eval = FALSE}
# Vektor erstellen
inseln <- unique(penguins$island) # enthält nur "einzigartige" Werte

# for-Schleife
for(insel in inseln) { # Iteration über jede Insel
  penguins_islands <- subset(penguins, island == insel) # Auswahl d. Insel
  mittel <- (mean(penguins_islands$body_mass_g, na.rm =TRUE)) # Mittel pro Insel
  stabw <- (sd(penguins_islands$body_mass_g, na.rm =TRUE)) # Stabw pro Insel 
  print(paste("Auf der Insel", insel, "wiegen die Pinguine im Durchschnitt", 
              round(mittel/100, 0), "+/-", round(stabw/100, 0), "kg.")) 
  }
```

Viel Erfolg!

## Zusammenfassend

Das Schreiben von kleinen Programmabläufen und Funktionen scheint von weitem erst einmal unheimlich kompliziert. Ist es aber nicht! Wenn ich sowieso Code schreibe, dann kann ich ihn auch in einer Funktion zusammenfassen. Es fügt meistens lediglich eine kleine weitere Abstraktionsstufe hinzu. Man kann sich eine Menge Arbeit sparen, wenn man das an der richtigen Stelle anwendet. 


