---
title: "Diskriminanzanalyse"
author:
  - Schmidt, Sophie C.
date: "`r format(Sys.time(), '%d %B, %Y')`"
output: 
    bookdown::word_document2:
      fig_caption: yes
      reference_docx: "../templates/template.docx" # Insert path for the DOCX 
---


```{r setup, include=FALSE}
knitr::opts_chunk$set(
  eval = FALSE,
  collapse = TRUE,
  warning = FALSE,
  message = FALSE,
  echo = TRUE,
  comment = "#>",
  fig.path = "../figures/",
  fig.width=10, 
  fig.height=10
)
```

Die Diskriminanzanalyse ist jetzt schon etwas, das manche Leute als "Machine Learning" bezeichnen. 

Faaaancy.

Oder zumindest klingt es so. Aber ein Witz unter Statistikern geht ungefähr so "Steht Machine Learning drauf, ist aber Lineare Regression drin". Und das bei vielen anderen auch: "Steht MANOVA drauf, ist aber lineare Regression drin"... 

![https://media.makeameme.org/created/when-you-advertise-f81897f53a.jpg]()

In dem wir einen Trainingsdatensatz und einen Test-Datensatz benutzen können wir schauen, ob die berechnete Diskriminanzfunktion eine ordentliche Vorhersage unserer Gruppen macht. 

```{r}

```

